【裁判字號】    97,上更(一),124
【裁判日期】    970612
【裁判案由】    毒品危害防制條例等
【裁判全文】
臺灣高等法院臺中分院刑事判決     97年度上更(一)字第124號
上  訴  人  臺灣臺中地方法院檢察署檢察官
上  訴  人
即  被  告  甲○○
                    （原
                    （
選任辯護人  周黛婕律師
上列上訴人等因被告違反毒品危害防制條例案件，不服臺灣臺中
地方法院94年度訴字第3169號中華民國95年11月24日第一審判決
（起訴案號：臺灣臺中地方法院檢察署94年度偵字第9832、1152
6、11527號；移送併辦案號：94年度偵字第15812、15814、1581
5、15816、15817、15813號），提起上訴，經本院判決後，由最
高法院第一次發回更審，本院判決如下：
    主  文
原判決關於甲○○販賣第一級毒品、販賣第二級毒品及定應執行
刑部分，均撤銷。
甲○○連續販賣第一級毒品，累犯，處有期徒刑拾肆年。扣案如
附表一編號１至３所示之第一級毒品海洛因（含包裝袋）、如附
表一編號４至６所示第二級毒品甲基安非他命（含包裝袋），均
沒收銷燬之；扣案如附表一編號７所示之物品，沒收；未扣案因
販賣第一、二級毒品所得財物新臺幣柒拾壹萬元沒收之，如一部
或全部不能沒收時，以其財產抵償之；未扣案供販賣第一、二級
毒品所用內附門號0000000000、000000000
0、0000000000號之行動電話各壹支（型號不詳，含
SIM卡）均沒收，如全部或一部不能沒收時，追徵其價額。
    事  實
一、甲○○曾有多次施用毒品之前案紀錄，於民國（下同）91年
    間又因施用毒品案件，經本院以92年上易字第66號判決判處
    有期徒刑1年確定，經送監執行後，於93年9月20日縮刑期滿
    執行完畢。
二、甲○○明知海洛因、甲基安非他命分別業經行政院衛生署公
    告列為毒品危害防制條例所列管之第一、二級毒品，不得販
    賣及持有，竟基於販賣第一級毒品海洛因（下稱海洛因）以
    營利之概括犯意，及基於販賣第二級毒品甲基安非他命（下
    稱甲基安非他命）以營利之概括犯意，意圖營利販賣海洛因
    、甲基安非他命，自94年1月間起，在臺灣地區某不詳地點
    ，向不特定來源處及向真實姓名、年籍不詳、綽號「紅毛」
    、「瑞成」、「建明」、「阿明」、「阿文」等成年男子販
    入不詳數量之海洛因，及自94年1月間起，向綽號「紅毛」
    、「瑞成」、「建明」、「阿明」、「阿文」等不詳姓名之
    成年人販入不詳數量之甲基安非他命，先後於下列所示之時
    間、地點，以前開高於進價之價格，連續為販賣海洛因及甲
    基安非他命之行為：
  (一)自94年1月間起至94年3月22日陳國龍（綽號「阿龍」、「阿
    文」）遭通緝逮捕之前，經由陳國龍以0000000000號之行動
    電話撥打甲○○持用之0000000000號行動電話聯絡後，約在
    臺中市○區○○街90號5樓之7陳國龍居處之大樓前，或親親
    來來戲院，甲○○連續同時販賣數量不詳之海洛因及甲基安
    非他命予陳國龍10次，每次販賣之金額為新臺幣（下同）5
    千5 百元，共獲利5萬5千元。另單獨連續販賣數量不詳之海
    洛因予陳國龍30次，每次3千元，獲利9萬元。又單獨連續販
    賣數量不詳之甲基安非他命予陳國龍30次，每次2千5百元，
    獲利7萬5千元，以上合計獲利22萬元。
  (二)於94年2月至5月間，經由廖慶和以0000000000號之行動電話
    撥打甲○○持用之0000000000、0000000000、或0000000000
    號行動電話後，在臺中市○○區○○路2段金谷巷12弄5號廖
    慶和之住處附近等處（如臺中市○○路○段與松竹路2段口之
    加油站），連續販賣數量不詳之海洛因予廖慶和6次，每次
    交易1千元，合計獲利6千元。
  (三)於94年2月至5月間，經由魏敏晟以0000000000號之行動電話
    撥打其持用之0000000000、0000000000號行動電話聯絡後，
    約在臺中市○○區○○路與東山路口某水果攤或東山樂園、
    松竹路與北屯路口天橋底下、臺中縣潭子鄉○○街○段123號
    等不特定地點，甲○○連續同時販賣數量不詳之海洛因及甲
    基安非他命予魏敏晟15次，每次販賣之金額為2千元，合計
    獲利3萬元。
  (四)於94年3月間某日，在陳國龍位於臺中市○區○○路某門號5
    樓之租屋處（地址不詳），以5萬元之價格，販賣數量不詳
    之海洛因予林芳田1次，並向林芳田收取5萬元之價款，因此
    獲利5萬元。
  (五)於94年3、4月間，經由王添盛以0000000000號之行動電話撥
    打甲○○持用之0000000000號行動電話聯絡後，約在臺中市
    東區○○○街48巷5號王添盛住處附近或臺中市○○區○○路
    與大雅路口附近，連續販賣海洛因予王添盛4次，交易金額1
    萬元1次、5千元3次，合計獲利2萬5千元。
  (六)於94年3月至94年5月間，經由洪全民以0000000000號之行動
    電話撥打甲○○持用之0000000000、0000000000號行動電話
    聯絡後，約在臺中市區內不特定地點之路旁，連續同時販賣
    數量不詳之海洛因及甲基安非他命予洪全民6次，另單獨連
    續販賣數量不詳之海洛因予洪全民2次，又單獨連續販賣數
    量不詳之甲基安非他命予洪全民2次，以上販賣交易之金額
    ，其中販賣海洛因1萬元3次、1萬1千元3次、1萬2千元2次，
    販賣甲基安非他命1萬4千元8次，以上合計獲利19萬9千元。
  (七)於94年2、3月間起至6月10日前1、2日止（扣除94年4月11日
    起至同年月18日盧昭全在監之時間），先後10次，經由盧昭
    全以0000000000號之行動電話撥打甲○○持用之000000000
    0號行動電話後，約在臺中市區內不特定之地點，連續販賣
    甲基安非他命予盧昭全10次，交易金額3萬元2次、1萬5千元
    8次，合計獲利18萬元。
三、乙○○（業經本院前審判處有期徒刑1年，減為有期徒刑6月
    確定）為甲○○之妻，與甲○○雖無共同販賣海洛因或甲基
    安非他命之犯意聯絡，惟竟基於與甲○○共同持有海洛因及
    甲基安非他命之概括犯意聯絡，先後於：
  (一)94年2月5日凌晨 1時20分許前某時，在臺中市○○區○○路
    與太原路口處，因甲○○與女友楊詩怡約於該處聊天，於甲
    ○○欲下車（甲○○所駕者為2067－LA號之黑色三菱LANCER
    自用小客車，乙○○則坐於右前座處）前往停放於前方由楊
    詩怡所駕駛之0459－LN號白色自用小客車時，受甲○○之託
    ，為其保管以紅色絨布袋裝盛之海洛因與甲基安非他命（實
    際上裝有塊狀與粉狀之海洛因各4包，及合計毛重為49.6 公
    克之甲基安非他命4包），而與甲○○共同持有之。
  (二)94年3月25日下午1時許，於與甲○○共同前往臺中縣外埔鄉
    ○○路12之 2號處，尋訪住於該處之友人洪茂生時，在庭院
    內，復受甲○○之託，為甲○○保管裝有海洛因與甲基安非
    他命之皮包1只（實際上裝有摻有海洛因之香煙3支及合計毛
    重達179.7公克之甲基安非他命5包），而與甲○○共同持有
    該皮包內所裝之第一級毒品與第二級毒品。
四、嗣分別於：
  (一)94年2月5日凌晨 1時20分許，巡邏員警經過臺中市○○區○
    ○路與太原路口時，發覺可疑，乃上前盤查，坐於2067－LA
    號自用小客車右前座之乙○○雖緊急將該紅色絨布袋藏入左
    腳所著之襪子內，惟仍為警查獲，並扣得該紅色絨布袋內裝
    盛之塊狀與粉狀海洛因各4包、另扣得無法定毒品成份之白
    粉（經鑑定結果並無毒品成分，淨重12.62公克、空包裝重
    1.63公克白粉1包）、甲基安非他命4包（合計毛重49.6公克
    ）。另於車內其他駕駛座等處所，扣得屬甲○○持（所）有
    之海洛因1包（經與前開塊狀與粉狀海洛因各4包合計共9包
    ，合併計算為淨重11.22公克，空包裝總重4.07公克，純質
    淨重6.81公克）、摻有第一級毒品海洛因之香菸4支、分裝
    夾鏈袋1大包、現金10萬元。
  (二)94年3月25日下午1時30分許，適有員警持臺灣臺中地方法院
    核發之搜索票前往臺中縣外埔鄉○○路12之2號洪茂生住處
    執行搜索時，查獲亦在現場之乙○○（甲○○則於見有員警
    到達時，立即翻牆逃逸），並扣得該皮包內所裝有之摻有海
    洛因香煙3支、合計毛重達179.7公克之甲基安非他命5包及
    空袋72個）。
  (三)95年6月10日晚上8時30分許，因王添盛先前之證述及實施通
    訊監察所得結果，由員警持臺灣臺中地方法院檢察署檢察官
    核發之拘票，前往臺中縣太平市○○街41巷7號4樓甲○○之
    居處逕行拘提甲○○，並於附帶搜索之過程中，扣得海洛因
    2包（合計淨重19.90公克，空包裝總重1.08公克，純質淨重
    7.87公克）、摻有海洛因之香菸1支、甲基安非他命6包（合
    計毛重10.28公克）、口徑12GAUGE之制式霰彈1顆（印憶君
    犯持有子彈罪部分，經原審判處有期徒刑9月，業據其於本
    院撤回上訴確定）、甲○○所有供販毒聯絡所用之手機1支
    （內裝有0000000000號之門號晶片卡），及其他雖屬甲○○
    所有，然不應沒收或無法證明與本案之犯罪具有直接關聯性
    之不具有殺傷力之改造霰彈長槍1枝、現金3萬3千元、殘渣
    袋、攪拌器、磅秤、吸食器、玻璃球、戒子、手機、晶片卡
    、各式工具、零件與槍械圖等物。
  (四)另經過濾通訊監察所得後，循線查得曾經向甲○○購買毒品
    之人，而分別查悉上情。
五、案經臺中縣警察局烏日分局報告臺灣臺中地方法院檢察署檢
    察官偵查起訴及移送併辦。
    理  由
甲、程序方面：
一、上訴人即被告甲○○（下稱被告甲○○）原身分證統一編號
    為Ｚ000000000號，於93年9月24日更改身分證統一編號為Ｚ00
    0000000號，此有被告甲○○統號更改紀錄資料查詢結果附
    卷可稽（見原審卷三第320頁），先此敘明。
二、被告甲○○於94年9月13日在臺中縣警察局烏日分局所作警
    詢筆錄，有無證據能力：
  (一)被告甲○○於原審辯稱：「當初我已經在押，烏日分局員警
    借提我，叫我全部坦承，警察說會幫我請求交保，所以我才
    在檢察官訊問時坦承有販賣的行為。」、「臺中縣警察局烏
    日分局莊姓小隊長，他在警詢時，叫我認的漂亮一點，叫我
    交槍、交手榴彈，他們會向陳義忠檢察官請求讓我交保。我
    會在94年9月13日警詢筆錄承認販賣給洪全民等人，就是因
    為張維新、張俊文告訴我莊小隊長這樣告訴他們的，莊小隊
    長本人也有這樣說。」云云（見原審卷一第29、125、126頁
    ）。經原審勘驗該次警詢錄影光碟結果（見原審95年2月24
    日勘驗筆錄），發現該錄影光碟為以電腦檔方式儲存，分為
    3段：「(1)第1段畫面顯示被告甲○○接受1名員警詢問，採
    一問一答，另1名員警依被告甲○○現場之供述，當場敲打
    鍵盤製作筆錄，畫面與錄音皆稱清晰，過程中被告甲○○之
    身體未受拘束；被告甲○○於員警詢問：『是否為你販賣一
    、二級毒品給魏敏晟』時，係回答：『是』；被告甲○○自
    『我於94年農曆過年前（大約2月份）開始販賣一、二級毒
    品（海洛因、安非他命）給魏敏晟‧‧‧』以下之該段筆錄
    內容，係以一問一答之方式整理而成，但筆錄內容合乎被告
    甲○○供述之意旨；另光碟畫面於顯示警詢時間為3時40分
    46秒時停格（距勘驗時間開始，約已經過21分鐘），停格前
    之畫面顯示為連續錄影，且被告甲○○未有受到強暴、脅迫
    、利誘、詐欺或以其他不正方法詢問之情形；停格之問題經
    請本院資訊室人員到庭，仍無法解決。(2)第2段畫面顯示警
    詢開始之時間為下午4時19分32秒，製作警詢筆錄之場景與
    第1段相同，惟畫面自始為停格狀態，此問題亦無法排除。
    (3)第3段畫面顯示警詢開始之時間為下午5時19分32秒，製作
    警詢筆錄之場景與第一段相同，但有畫面而無聲音，過程中
    被告甲○○身體未受拘束、未見員警有對其實施強暴之行為
    ；經跳躍擇取錄影片段，均有畫面而無聲音；畫面顯示警詢
    結束時間為下午5時34分37秒；畫面結束前，員警尚未將筆
    錄交予被甲○○告閱覽，惟員警及被告甲○○均已開始抽煙
    。」（見原審卷一第239、240頁），上開警詢錄影光碟「畫
    面停格」及「有畫面而無聲音」之問題，雖經原審送請法務
    調查局試行修復，仍無法將毀損資料予以回復，此有法務部
    調查局95年4月20日調資參字第09500185210號函及所附光碟
    鑑識調查分析報告（見原審卷二第137至167頁）附卷為憑。
  (二)上開警詢之錄影，因存在「畫面停格」及「有畫面而無聲音
    」之情形：
  1.刑事訴訟法第100條之1第1項固規定訊問被告，原則上應全
    程連續錄音；必要時，並應全程連續錄影；同條第2項亦規
    定「筆錄內所載之被告陳述與錄音或錄影之內容不符者，除
    有前項但書情形外，其不符之部分，不得作為證據」。同法
    第100條之2亦準用同法第100條之1規定。考其立法目的，在
    於建立訊問筆錄之公信力，並擔保訊問程序之合法正當；亦
    即在於擔保犯罪嫌疑人對於訊問之陳述，係出於自由意思及
    筆錄所載內容與陳述相符。如果犯罪嫌疑人之自白，係基於
    自由意思而非出於不正之方法，且其自由之陳述與事實相符
    ，縱令於訊問時未經全程連續錄音或錄影，致訊問程序稍嫌
    微疵，仍難謂其自白之筆錄，無證據能力（參照最高法院93
    年度台上字第370號判決意旨），意指於確認被告曾依其自
    由意志陳述而有自白之情形下，並不因於訊（詢）問時未經
    全程連續錄音或錄影，而當然認為該載有自白之筆錄無證據
    能力。
  2.經原審勘驗結果，員警於詢問當時，並非完全無錄影，核與
    證人張維新、張俊文警員於原審證述：警詢過程有錄音、錄
    影之情節相符（見原審卷一第186、191頁），而警詢錄影光
    碟係因不明之原因與無法排除之因素（如光碟本身受到刮損
    ），致無法順利將已存檔之錄影資料完全讀取出。然從該錄
    影光碟可讀取部分所顯示之警詢時間，對照警詢筆錄上記載
    之起訖時間，可以發覺兩者大致相符一節，縱然仍無法確認
    員警於詢問當時，確已依規定「連續錄影」，惟其「大致上
    」、「應有」全程錄影之情，仍屬「大略」可得推斷之事。
    然無論如何，上述光碟錄影內容無法完全讀取一節，縱然仍
    應將之視為警詢過程之瑕疵，其瑕疵之情節若非輕於最高法
    院93年度台上字第370號判決所討論之「縱令於訊問時未經
    全程連續錄音或錄影，致訊問程序稍嫌微疵」情形，亦至多
    與其等同。則有關於系爭警詢部分所示被告自白有無證據能
    力爭議之重點，似仍應在於被告甲○○當時曾否為筆錄記載
    內容之自白？及該自白是否出於其自由意志之陳述？等問題
    上。
  (三)依據下述理由，認被告甲○○曾有前開警詢筆錄內容所示之
    自白：
  1.按就該94年9月13日警詢之過程與筆錄，被告甲○○於原審
    辯稱：「當初我已經在押，烏日分局員警借提我，叫我全部
    坦承，警察說會幫我請求交保，所以我才‧‧‧」（見原審
    卷一第29頁94年10月5日訊問筆錄）、「我會在94年9月13日
    警詢筆錄承認販賣給洪全民等人，就是因為張維新、張俊文
    告訴我莊小隊長這樣告訴他們的，莊小隊長本人也有這樣說
    。」云云（見原審卷一第125、126頁）；被告甲○○於95年
    2月9日針對證人即警詢當時詢問警員張維新之證詞表示意見
    時，被告甲○○稱：「可以調警詢筆錄錄音帶來聽，張先生
    筆錄打上去後，還問我這樣打漂不漂亮，我再照著他打上去
    的筆錄講一遍。交保的事情，是否可以問地檢署的承辦檢察
    官：莊小隊長是否有打電話向他說明交保的事情，其餘沒有
    意見。」等語（見原審卷一第189頁）；於同日，針對證人
    即警詢當時製作筆錄之警員張俊文之證詞表示意見時，被告
    甲○○稱：「當初在6月1日移送時，警察要我承認有販賣就
    可以請求交保，其餘沒有意見」等語（見原審卷一第196 頁
    ），所爭執之重點，均僅係在員警曾以換取交保一事，利誘
    （或詐欺）其坦承犯行一節，對於筆錄記載之內容，仍係出
    於其所為之陳述一節，則從未加以否認。即依其自身所為之
    陳述意旨，仍係承認上開警詢自白之存在，僅爭執自白之任
    意性而已。
  2.被告甲○○雖於原審95年2月24日勘驗程序後，復稱：「‧
    ‧‧在9月13日當天，警察也完全沒有出示監聽譯文給我看
    」等語（見原審卷一第244頁），惟此僅影響及於員警詢問
    部分之「現場提示譯文給甲○○查看」及被告甲○○回答部
    分之「經我查看，正確無誤」等記載，是否正確無誤、合於
    真實，對於被告甲○○其他關於「你如何販賣一、二級毒品
    （海洛因、安非他命）給○○○？販賣毒品價格如何計算？
    共購買幾次？請詳述？」等問題之回答，仍應認有自白存在
    （至於該自白有無證據能力、是否與事實相符，則為後續須
    加以探討、認定之問題），則不生影響（況被告甲○○就有
    關與魏敏晟之通訊監察譯文部分，雖未見有於警詢當時查看
    之情形，然亦係回答「是」，而現場並無爭執）。
  (四)依據下述理由，認定被告甲○○前開警詢中之自白，除曾經
    當場查看通訊監察譯文之部分，因與勘驗所得結果不符，應
    予排除外（惟被告甲○○對於員警詢及之通訊監察內容於警
    詢當時並無爭執，仍係屬實），其餘之自白，於查與事實相
    符之情形下（此部分另於後述相關證人之證述部分加以說明
    ），仍應依刑事訴訟法第156條第1項之規定，認具有證據能
    力：
  1.證人張維新、張俊文均於原審到庭清楚證述並無以向檢察官
    請求准予（向法院聲請）交保一事，換取被告甲○○於警詢
    中之自白犯行：
    證人張維新證稱：「（問：這份筆錄貴單位當時的莊小隊
      長莊木柱有無參與訊問或紀錄的工作？）沒有。」、「（
      問：此份筆錄你在詢問時，請就記憶所及回想，你在訊問
      時，莊小隊長有無插話詢問？）沒有。」、「（問：你跟
      張俊文要將甲○○帶回去分局偵訊前，當時的承辦檢察官
      有用書面、口頭或電話向你跟張俊文提到被告是否可以交
      保的事？）沒有。」、「（問：甲○○在9月13日警詢筆
      錄製作過程及製作完畢後，你有無書面、口頭或電話向承
      辦檢察官詢問可否交保的事情？）沒有。」、「（問：你
      在訊問過程中，有無主動或被動告訴甲○○有關檢察官可
      以准予交保的事情？）沒有。」等語（見原審卷一第184
      至186頁）。
    證人張俊文證稱：「（問：在你跟張維新將甲○○、林駿
      忠帶回烏日分局偵訊時，檢察官有無用口頭、書面的方式
      ，交代甲○○交保的事情？）沒有。」、「（問：整個你
      記錄筆錄的過程裡面，就你印象所及，代理小隊長莊木柱
      有無插話或直接訊問甲○○？）沒有。」、「（問：你記
      錄筆錄過程中，是否有聽到詢問人張維新偵查員主動向甲
      ○○提及如何能夠使檢察官讓他交保的事情？）沒有。」
      、「（問：你在製作過程中，你有無向甲○○提及要如何
      配合的話，要讓檢察官讓他交保？）沒有。」、「（問：
      被告在製作筆錄時或製作筆錄之前，有無表示他在看守所
      日子很苦，希望能交保？）他一直希望能交保。」、「（
      問：你們如何回答他？）我們就回答說，交保不是警察的
      權利。」等語（見原審卷一第190至194頁）。
  2.被告甲○○於94年9月13日接受警詢前，本已有自白犯罪事
    實以換取交保之希望與想法，上開想法並已直接或經由選任
    辯護人清楚表達予檢察官及法官知悉，是縱員警曾如被告甲
    ○○所述：向其表達如坦承犯行，將向檢察官請求准予（向
    法院聲請）交保之意旨，亦不因此得認於客觀或主觀上，對
    於被告甲○○決定自白與否之自由意志，產生具有決定力之
    影響：
    被告甲○○於94年8月3日接受檢察官訊問時稱：「如果我
      承認販賣毒品，是否可以請檢察官同意交保？」（另參其
      選任辯護人當庭之陳述），檢察官因之訊以：「是否承認
      販賣毒品？」，被告甲○○則答以：「承認，我從今年3
      月開始販賣毒品，我是以電話聯絡的方式接受買主買毒品
      ，每天的交易量不多，約一、兩千元，只有幾個好朋友而
      已」等語（見94年偵字第11526號卷第11頁；94年偵字第
      11527號卷第20頁）。
    原審94年8月10日延長羈押訊問程序中，被告甲○○復稱
      ：「（問：檢察官偵訊時，已坦承販賣海洛因？）是」、
      「希望法官能讓我交保，交保後，一定會隨傳隨到，無逃
      亡之虞」；選任辯護人亦稱：「被告‧‧‧就販賣海洛因
      都已坦承不諱‧‧‧請准予被告交保。」等語（見原審94
      年度偵聲字第500號聲請延長羈押卷第8頁）。
    94年9月13日上午檢察官將被告甲○○交由員警帶回臺中
      縣警察局烏日分局詢問前之偵訊程序，被告甲○○復稱：
      「（問：是否用被查扣之電話對外通聯販賣毒品？）有，
      我是賣海洛因及安非他命。」、「（問：何時開始賣海洛
      因及安非他命？）海洛因是93年左右開始賣，買進是1台
      兩16萬，賣出去看朋友交情，交情好0.2公克或0.3公克1
      千元，每賣1千元約可賺1至2百元。」、「（問：賣海洛
      因至何時？）今年6月初。」等語（見94年偵字第11527號
      卷第53頁）。
    依被告甲○○上開供述之內容，足認被告甲○○於94年9
      月13日接受警詢前，早已有自白犯罪之事實，並迭次直接
      或經由選任辯護人向法官及檢察官陳明希望獲得交保之意
      旨，是員警縱使有如被告甲○○所指：向其表達如坦承犯
      行，將向檢察官請求准予（向法院聲請）交保之行為，亦
      不足以認於客觀上或主觀上，對於被告甲○○決定自白與
      否之自由意志，能產生任何具有意義之變動影響。
  (五)綜上所述，本院認被告甲○○於94年9月13日警詢，確有如
    臺中縣警察局烏日分局警詢筆錄所示之自白存在，且該自白
    ，係出於其任意性所為之供述，於查與事實相符之情況下，
    得採為認定其犯罪事實之證據，具有證據能力。
三、按被告以外之人於偵查中向檢察官所為陳述，除顯有不可信
    之情況者外，得為證據，刑事訴訟法第159條之1第2項定有
    明文。偵查中對被告以外之人（包括證人、鑑定人、告訴人
    、被害人及共同被告等）所為之偵查筆錄，或被告以外之人
    向檢察官所提之書面陳述，性質上均屬傳聞證據。惟現階段
    刑事訴訟法規定檢察官代表國家偵查犯罪、實施公訴，依法
    其有訊問被告、證人及鑑定人之權，證人、鑑定人且須具結
    ，而實務運作時，檢察官偵查中向被告以外之人所取得之陳
    述，原則上均能遵守法律規定，不致違法取供，其可信度極
    高，職是，被告以外之人前於偵查中已具結而為證述，除反
    對該項供述得具有證據能力之一方，已釋明「顯有不可信之
    情況」之理由外，不宜以該證人未能於審判中接受他造之反
    對詰問為由，即遽指該證人於偵查中之陳述不具證據能力。
    且所謂不可信性情況，法院應審酌被告以外之人於陳述時之
    外在環境及情況，例如：陳述時之心理狀況、有無受到外力
    干擾等，以為判斷之依據。本件證人張維新、張俊文、王添
    盛、廖慶和、盧昭全、陳國龍、魏敏晟、林芳田、洪全民、
    詹翠娥、卓泳漢、廖昌俊等人於檢察官偵查中，以證人之身
    分陳述，經告以具結義務及偽證處罰後，於命證人朗讀結文
    後具結，其等係於負擔偽證罪之處罰心理下證述，並以具結
    擔保其供述之真實性，又無受其他不當外力干擾之情形，其
    等未曾提及檢察官在偵查時有不法取供之情形，依上說明，
    其等於偵查中之證言自均具有證據能力。
四、復按有事實足認被告或犯罪嫌疑人涉犯有最輕本刑為三年以
    上有期徒刑之罪嫌，並危害國家安全或社會秩序情節重大，
    而有相當理由可信其通訊內容與本案有關，且不能或難以其
    他方法蒐集或調查證據者，在偵查中得由檢察官核發通訊監
    察書，96年12月11日修正施行前通訊保障及監察法第5條第1
    項第1款、第2項定有明文。是如依上開程序之通訊監察所取
    得之證據，即屬依法定程序所取得，自有證據能力。本案警
    方對被告之通訊監察，係檢察官依法核發實施，本件監聽業
    經臺中縣警察局由臺灣臺中地方法院檢察署94年4月20日核
    發94年中檢惠恭聲監續字第306號通訊監察書自94年4月20日
    起至94年5月19日監聽0000000000等號行動電話，94年5月3
    日核發94年中檢惠恭聲監續字第345號通訊監察書自94年5月
    3日起至94年6月1日監聽0000000000等號行動電話，94年5月
    18日核發94年中檢惠恭聲監續字第406號通訊監察書自94年5
    月18日起至94年6月17日監聽0000000000、0000000000等號
    行動電話，94年6月3日核發94年中檢惠恭聲監續字第478號
    通訊監察書自94年6月3日起至94年7月1日監聽0000000000、
    0000000000、0000000000號行動電話，此有附卷載明監聽對
    象及監聽時間等相關內容之通訊監察書在卷可稽（見94年偵
    字第9832號卷第90至100頁），是該通訊監察譯文取得之合
    法性無疑，自有證據能力。又本件被告、選任辯護人、檢察
    官等對於通訊監察案件錄音帶內容之真正並無爭執，對於錄
    音所譯成文書之真正亦不爭執，且本案通訊監察譯文並於本
    院審理時經合法調查，則此項通訊監察之譯文自具有證據能
    力。
五、扣案如附表一、二所示之物品，為被告所有，均非供述證據
    ，無傳聞法則之適用，與本案待證事實具有自然之關聯性，
    且無證據證明係公務員違法取得之物，依法自得作為證據。
六、被告甲○○另犯持有子彈罪，經原審法院判處有期徒刑9月
    ，併科罰金新臺幣8萬元，檢察官就該部分並未提起上訴，
    被告甲○○就該部分提起上訴後，業於本院97年4月15日準
    備程序撤回上訴確定（見本院卷第77、79頁），此部分待本
    案判決後再移送執行。
貳、實體部分：
一、訊據被告甲○○於本院坦承販賣海洛因、甲基安非他命予陳
    國龍、魏敏晟、洪全民之事實，坦承販賣海洛因予廖慶和、
    林芳田、王添盛之事實，並承認販賣甲基安非他命予盧昭全
    之事實。
二、關於販賣海洛因與甲基安非他命予證人陳國龍部分：
  (一)被告甲○○於94年9月13日警詢自承：「我於94年1月份開始
    販賣一、二級毒品（海洛因、安非他命）給陳國龍，直到94
    年3月底止。大部分都是陳國龍打行動電話給我後要購買毒
    品後，我就前往陳國龍租屋處（臺中市○區○○街90號）大
    樓前，陳國龍就下來向我購買毒品，每次購買海洛因之價格
    為新臺幣3千元、安非他命每次購買1次價格為新臺幣1千元
    。陳國龍向我購買毒品大約1、20次以上。」等語（見原審
    卷二第252頁背面），被告甲○○於本院坦承有販賣海洛因
    及甲基安非他命予證人陳國龍之情事（見本院卷第75頁及背
    面）。又證人陳國龍於94年7月28日在臺灣臺中看守所接受
    警詢時，證稱：「（問：警方經通訊監察得知你以行動電話
    0000000000號向甲○○行動電話0000000000號購買毒品，是
    否屬實？何種毒品？）我是向甲○○購買毒品無誤。購買海
    洛因及安非他命。」、「（問：警方經通訊監察於94年3月5
    日1時33分、3月6日24時48分、3月9日22時16分、3月10日8
    時20分、3月11日2時30 分、3月16日19時28分、3月17日19
    時58分、3月20日3時23分、3月20日3時25分、3月20日10時
    54分，你以行動電話0000000000與甲○○行動電話00000000
    00號相互撥打，你向甲○○購買毒品是否屬實？）是向甲○
    ○購買毒品無誤，是屬實。」、「（問：你向甲○○於何時
    ？何地開始購買毒品海洛因及安非他命？）於94年1月份開
    始向甲○○購買毒品海洛因及安非他命，至94年3月22日通
    緝遭查獲止，都在臺中市○區○○街90號大樓前。」、「（
    問：你向甲○○如何購買毒品海洛因及安非他命？價錢為何
    ？）都是我用行動電話0000000000號打給甲○○行動電話00
    00000000向他購買海洛因及安非他命。海洛因1錢（俗稱：1
    個大的）1萬8至2萬元，半錢（俗稱：半）9千至1萬元，半
    錢的一半（俗稱：半半）4千至5千元。安非他命1錢4至5千
    元，半錢（俗稱：粗的半個）2千至2千5百元。」、「（問
    ：你向甲○○幾天購買1次毒品海洛因及安非他命？金額為
    何？）1至2天向甲○○購買毒品海洛因及安非他命1次。海
    洛因1次購買3至4千元，安非他命如有購買2千5至5千元。」
    、「（問：你向甲○○購買毒品共花費多少金錢？）花費約
    20幾萬元。」等語（見臺中縣警察局烏日分局94年10月3日
    烏警刑字第0940054586號證人陳國龍警詢卷第8、9頁及所附
    通訊監察譯文資料）。
  (二)證人陳國龍於檢察官偵查中雖改稱：「（問：有無向被告買
    安非他命或海洛因？）沒有。」、「（問：《提示警詢筆錄
    》為何筆錄說有向被告買安非他命及海洛因？）當時我服刑
    ，警方借訊我，要我指認被告販賣毒品，否則要辦我販賣毒
    品，所以警方要我說是被告賣毒品給我，我就照警方意思說
    ，我說的不實在。」等語（見94年偵字第15812號偵查卷第
    11頁），另證人陳國龍於原審結證稱：「（問：裡面有說到
    你有向甲○○購買毒品的部分，是否你向警察陳述的？）是
    警察要我這樣說的。」、「有的情形是我們一起出錢，由甲
    ○○打電話給他朋友，由甲○○拿錢給他朋友，東西拿回來
    後我們一起分。」、「（問：你究竟有無向甲○○購買毒品
    ？）沒有。」等語（見原審卷二第207、212、213頁），所
    述與其警詢中所述並不一致，因生其前開警詢筆錄是否具有
    證據能力之問題。惟按：
  1.被告以外之人於檢察事務官、司法警察官或司法警察調查中
    所為之陳述，與審判中不符時，其先前之陳述具有較可信之
    特別情況，且為證明犯罪事實存否所必要者，得為證據，刑
    事訴訟法第159條之2定有明文。證人陳國龍於檢察官訊問及
    原審固均稱該警詢筆錄所載之內容，係應警方之要求而為陳
    述，然就警方如何唆使其指認被告甲○○販賣毒品乙節，卻
    於檢察官訊問中稱：「當時我服刑，警方借訊我，要我指認
    被告販賣毒品，否則要辦我販賣毒品，所以警方要我說是被
    告賣毒品給我，我就照警方意思說」等語（見94年偵字第15
    812號卷第11頁），於原審則稱：「（問：你說你在94年7月
    28日在看守所作的筆錄是警方要你配合，警方要你如何配合
    ？）意思說要跟他們配合，不會說事後有一些有的沒有的。
    」、「（問：你是擔心什麼事情？）擔心出去後警察常常來
    找我。」、「（問：回答的內容是否是你自己回答的？）對
    。」等語（見原審卷二第217頁），所述明顯有別。則員警
    是否曾如其所述之以威逼之方式，迫令其指認被告甲○○，
    並指示其對被告甲○○如何為不利之證述？不無疑問。況販
    毒案件之證人，因其案件之特性，每常見於審理中接受交互
    詰問之時，未敢坦言曾向被告購買毒品之情形。而其所顯示
    者，並非證人於審判中之陳述恆較於審判外之陳述具有更高
    之可信性，毋寧於未直接面對被告、當庭對質或接受交互詰
    問之情況下，證人因心理之壓力程度較低，亦可能處於較易
    為合於真實之陳述之狀態。本件證人陳國龍於原審不否認警
    詢筆錄所記載之內容為其自己所為之陳述（僅爭執其任意性
    ），然筆錄最後卻清楚記載：「（問：你以上所述是否實在
    ？有無其他補充意見？）實在，有。我可以指證甲○○販賣
    毒品，但我不願意當面與甲○○面對面。」等語，適正反應
    此類案件證人之心態，則其於審判中，會出現與警詢中不相
    一致之證述，實不足為奇。而證人陳國龍就該警詢筆錄所記
    載之內容如何非出於其任意性之陳述，既所述前後不一，難
    以採憑，就該筆錄所記載之內容，係出於其自己之回答，亦
    已於原審加以確認，自應認該審判外之陳述，具有較可信之
    特別情況，復為證明本件被告甲○○之犯罪事實存否所必要
    ，具有證據能力。
  2.另經審酌下列事實，認證人陳國龍於警詢中之證述，當較其
    於檢察官或原審所為否認曾向被告甲○○購買毒品之證述更
    為可採：
    (1)證人陳國龍於警詢中之證述，與被告甲○○於94年9月13
      日警詢自白及94年8月3日、8月10日、9月13日向檢察官或
      法官坦承販賣毒品犯行之意旨相符（至其出入之處，因被
      告甲○○販賣之毒品對象非僅1人，證人陳國龍購買之毒
      品次述非僅1次，自難期其完全相符，惟此時，因被告甲
      ○○販賣之對象較多，證人陳國龍對於自身購買毒品之金
      額、次數、方法、地點等，記憶上當較被告甲○○為深刻
      ，自應優先採取證人陳國龍之證述，並依「罪疑唯輕」之
      原則加以認定）。又證人陳國龍於原審坦承通訊監察譯文
      有關0000000000與0000000000號通話或發送簡訊之部分，
      多屬其與被告甲○○間之對話（惟間有被告甲○○睡覺時
      ，由與其同居之不知身分女子接聽電話之情形），或由其
      發送予被告甲○○（因之，此部分之通訊監察譯文亦具有
      證據能力），且為均關於海洛因與甲基安非他命者（見原
      審卷二第205頁以下）。雖證人陳國龍另稱：「（問：你
      究竟有無向甲○○購買毒品？）沒有。」、「（問：是不
      是你們2人一起向別人購買，然後再一起分的？）是」等
      語，然其既有購買毒品之需，何以須迭次透過被告甲○○
      始能購得，而不於被告甲○○介紹認識後，直接與提供毒
      品之人接洽（見其於原審之證述）？況此要與通訊監察譯
      文所顯示之其與被告甲○○對話之內容（或其發送予被告
      甲○○之簡訊內容），均係由其與被告甲○○直接談定欲
      購買毒品之數量、價格，並請被告甲○○直接將毒品交予
      其之意旨不符，自不能認其於原審所為有利於被告甲○○
      之證述部分係屬真實。茲例示部分通訊監察譯文內容如下
      ：
    （警詢卷第13頁）陳：「喂，叫你打電話，你都沒有打」
      ，邱：「我在睡覺」，陳：「你不是要拿一件東西」，邱
      ：「好的」、陳：「你等一下要過來？」，邱：「好的」
      ，陳：「那你先拿1錢半東西過來」，邱：「好的」。
    （警詢卷第20頁）陳：「喂，你還好喔？」，邱：「‧‧
      ‧你要多少？」，陳：「一樣，我要4千5百元」，邱：「
      好啦！」，陳：「你那裡有粗的嗎？見面再講」，邱：「
      好啦! 」。
    （警詢卷第21頁簡訊）陳：「鬥陣! 我真的是在難受，請
      你能快就快一點，順便要跟明天5萬元我要怎樣拿，所以
      見面一下，或者我過去也可以，阿文」。
    （警詢卷第26頁）陳：「喂，東西拿4千元」，邱：「你
      到親親來來這邊」，陳：「好的」。
    (2)依被告甲○○與證人陳國龍之通訊監察譯文，雖雙方未明
      示購買毒品，惟衡之海洛因係第一級毒品、甲基安非他命
      係第二級毒品，無論持有、施用、販賣，均屬違法行為，
      為治安機關所嚴查，此為眾所週知，毒品交易均於隱密下
      進行，其以通信聯絡亦鮮有明白直接以「毒品」、「海洛
      因」、「甲基安非他命」等名稱或相近之用語稱之，都以
      暗語或彼此已有默契之含混語意而為溝通，因此，依上開
      通訊監察譯文，雖未見雙方明言購買毒品之說詞，惟依證
      人陳國龍證述有向被告甲○○購買毒品之證詞，並參酌其
      通訊之內容，足徵證人陳國龍證述確與被告甲○○有交易
      毒品之情節尚非憑空虛捏，應堪採信。
  (三)依前述事證及處理原則（證人陳國龍之記憶應較被告甲○○
    之記憶為深刻），及依「罪疑唯輕」，最有利於被告之原則
    計算（證人所述細節略有歧異，依有利被告原則，爰依最少
    量，最低價額計算），認定被告甲○○有如犯罪事實欄所載
    販賣海洛因與甲基安非他命予證人陳國龍之事實。茲再就認
    定結果應加以說明之部分，說明認定過程如下：
  1.次數：依證人陳國龍及被告甲○○所述。
  2.交易地點：「親親來來戲院」部分，依通訊監察譯文資料補
    充。
  3.價格：依證人陳國龍所述。
  4.證人陳國龍每次購買之金額：依證人陳國龍所述及通訊監察
    譯文所載。
  5.證人陳國龍全部購買之金額：
    證人陳國龍於警詢中證稱：於94年1月份開始向甲○○購買
    毒品海洛因及安非他命，至94年3月22日通緝遭警查獲，1至
    2天向甲○○購買毒品海洛因及安非他命1次，海洛因1次購
    買3至4千元，安非他命如有購買2千5至5千元，向甲○○購
    買毒品共花費約20幾萬元等語（見臺中縣警察局烏日分局94
    年10月3日烏警刑字第0940054586號證人陳國龍警詢卷第8、
    9頁），則94年1月間起至同年3月22日證人陳國龍遭通緝逮
    捕前，以80日計算，認定證人陳國龍每2天購買1次，應共購
    買40次。又被告甲○○於本院供稱；有時候單獨販賣海洛因
    ，有時候單獨販賣甲基安非他命，一起販賣海洛因、甲基安
    非他命有10次等語（見本院卷第76頁背面），是本院認定被
    告甲○○同時販賣海洛因、甲基安非他命之次數為10次，每
    次以5千5百元計算（海洛因3千元、甲基安非他命2千5百元
    ），獲利5萬5千元。另被告甲○○單獨連續販賣海洛因予陳
    國龍之次數為30次，每次以3千元計算，獲利9萬元，又被告
    甲○○單獨連續販賣甲基安非他命予陳國龍30次，每次以2
    千5百元計算，獲利7萬5千元，以上合計獲利22萬元（5萬5
    千元＋9萬元＋7萬5千元＝22萬元）。
  6.被告甲○○及證人陳國龍雖迭將「甲基安非他命」稱為「安
    非他命」，惟此僅係一般口語習用之稱呼，然現時國內施用
    毒品者施用之安非他命類藥物，實以「甲基安非他命」為常
    ，鮮有為「安非他命」者，此從一般施用毒品者之尿液檢驗
    報告（如臺中縣警察局烏日分局證人洪全民、魏敏晟警詢卷
    第54、55頁所示）呈安非他命陽姓反應者，均同時呈現甲基
    安非他命陽姓反應之情，即可得知，是自應認被告甲○○販
    售予證人陳國龍者，為「甲基安非他命」而非「安非他命」
    （關於販售第二級毒品予魏敏晟、盧昭全、洪全民之部分亦
    同）。
三、關於販賣海洛因予證人廖慶和部分：
  (一)認定之依據：
  1.被告甲○○於94年8月3日及94年8月10日於檢察官訊問及原
    審法官延長羈押訊問程序中，向檢察官及法官所為坦承有販
    賣第一級毒品海洛因行為之供述（如前所引，惟未特定具體
    之販賣對象）。又被告甲○○於94年9月13日檢察官訊問中
    供承：「（問：是否賣海洛因給廖慶和？）有，也是今年農
    曆年過後開始賣海洛因，都是他打電話我，之後相約在松竹
    路及昌平路的加油站交易。他通常是拿1千元給我。」等語
    （見94年偵字第11527號卷第54頁；另按松竹路2段與昌平路
    2段口，確有加油站）。又被告甲○○於94年9月13日警詢中
    供承：「我只有販賣第一級毒品海洛因給廖慶和」、「我於
    94年農曆過年後（約3月份）開始販賣第一級毒品（海洛因
    ）給廖慶和，直到94年5月中旬止，都是廖慶和打行動電話
    給我要購買毒品後，就約在臺中市○○路與昌平路口一家加
    油站前向我購買毒品，每次購買一級毒品海洛因之價格為新
    臺幣1千元，廖慶和向我購買毒品大約10次左右。」等語（
    見原審卷二第253頁背面、第254頁）。被告甲○○於本院坦
    承有販賣海洛因予證人廖慶和之情事（見本院卷第75頁）。
  2.證人廖慶和下述不利於被告甲○○之證述：
    (1)94年7月4日警詢中證稱：「（問：你所注射之海洛因是向
      何人購買？如何購買？價錢為何？1次購買多少毒品？）
      我是向綽號阿君男子購買海洛因，電話是我以0000000000
      打給綽號阿君，綽號阿君電話是0000000000、0000000000
      、0000000000等三支電話購買毒品，我向綽號阿君購買海
      洛因價錢為5百至1千5百元不等，1次購買5百元海洛因注
      射1次，1千元注射2次（以此類推）。」、「（問：何時
      開始向綽號阿君購買毒品？幾天購買1次？何地購買毒品
      ？）94年2月開始購買，1星期購買1次（5百至1千5百元不
      等）。我打電話給綽號阿君購買毒品後，綽號阿君再約地
      點叫我前往，到達約定地點後一手交錢一手拿毒品。」、
      「（問：警方於你所查扣之電話簿內3支電話簡稱君、二
      君、三君是否為你向綽號阿君購買毒品海洛因之行動電話
      ？）是。」、「（問：經本分局警方向臺灣臺中地方法院
      檢察署恭股核發通訊監察書，你以行動電話0000000000號
      撥打給甲○○綽號阿君行動電話0000000000於94年3月24
      日23時55分、25日0時19分及撥打甲○○行動電話0000000
      000於94年5月5日17時52分、5月9日17時38分、5月9日22
      時1分、5月9日22時58分、5月10日12時27分及撥打甲○○
      行動電話0000000000於94年5月5日21時38分之行動電話通
      訊監察相關內容是否為向甲○○購買海洛因之情事？你如
      何解釋？）是我以我所有行動電話0000000000號打給綽號
      阿君（甲○○）購買毒品海洛因之通話紀錄無誤。」等語
      （見臺中縣警察局烏日分局94年烏警刑字第54585號證人
      廖慶和警詢卷第7頁背面至第8頁背面、及所附通訊監察譯
      文），並有證人廖慶和之「電話簿」影本附卷為憑（見前
      揭警卷第10頁）。
    (2)94年7月5日檢察官訊問中證稱：「（問：警詢實在否？）
      實在。」、「（問：出所後何時起施用毒品？）自94年2
      月用到5月，都在昌平路家裡。我是注射海洛因。」、「
      （問：毒品跟誰買的？）綽號阿君，就是我在電話簿裡留
      的阿君，該電話就是我跟他聯絡買毒品的電話。」、「（
      問：你跟他買幾次？）6、7次，都是電話聯絡約地點，約
      在我家附近，每次約買1千到1千5，他用夾鍊袋裝海洛因
      拿到我家附近賣給我。」等語（見94年偵字第9832號卷二
      第153、154頁；按：證人廖慶和係居住於臺中市○○區○
      ○路2段金谷巷內，與被告甲○○所述之交易地點─「松
      竹路（2段）與昌平路（2段）口之加油站」確實相近）。
    (3)94年9月13日檢察官訊問中證稱：「我有向甲○○買海洛
      因，（提示警詢筆錄）情形如同警詢所言」等語（見94年
      偵字第11527號偵查卷第55頁）。
  3.依被告甲○○與證人廖慶和之通訊監察譯文，雖雙方未明示
    購買毒品，惟衡之海洛因係第一級毒品，無論持有、施用、
    販賣，均屬違法行為，為治安機關所嚴查，此為眾所週知，
    毒品交易均於隱密下進行，其以通信聯絡亦鮮有明白直接以
    「毒品」、「海洛因」等名稱或相近之用語稱之，都以暗語
    或彼此已有默契之含混語意而為溝通，因此，依上開通訊監
    察譯文，雖未見雙方明言購買毒品之說詞，惟依證人廖慶和
    證述有向被告甲○○購買毒品之證詞，並參酌其通訊之內容
    ，足徵證人廖慶和證述確與被告甲○○有交易毒品之情節尚
    非憑空虛捏，應堪採信。又證人廖慶和確有施用毒品之前科
    紀錄（見原審卷一第170頁臺灣高等法院在監在押全國紀錄
    表），證人廖慶和於94年7月4日為警查獲，經採其尿液送檢
    驗結果，呈海洛因代謝物嗎啡陽性反應，有詮昕科技股份有
    限公司濫用藥物尿液檢驗報告附卷為憑（見臺中縣警察局烏
    日分局94年烏警刑字第54585號證人廖慶和警詢卷第30頁）
    ，由此足證，證人廖慶和指證曾向被告甲○○購買海洛因之
    事實，自堪予採信。
  4.被告甲○○雖於94年9月13日檢察官訊問中另稱：「我與廖
    慶和之前是臺中監獄同房，跟他有交情，所以我都是賠本賣
    給廖某，因為他沒有錢，又有施用的習慣。」等語（見94年
    偵字第11527號偵查卷第54頁），於94年10月13日檢察官訊
    問中稱：「廖慶和每次都是向我拿5百至1千元的海洛因，我
    都是拿超過5百或1千元價供給廖慶和。我的意思是我是轉讓
    海洛因給廖慶和而不是販賣。」等語（見94年偵字第1581 2
    號偵查卷第8頁）；證人廖慶和亦於94年10月13日檢察官訊
    問中，與被告甲○○前開供述意旨相同之證述，稱：「我約
    每次拿5百至1千元給被告買海洛因，但被告給的數量都超過
    該價值，我有拿5百或1千元給被告約3、4次。」等語（見同
    前偵查卷第9頁），證人廖慶和於原審復稱：「（問：有無
    向甲○○購買過海洛因？）不是用購買的，我與甲○○是很
    好的交情，那時候我的經濟比較不好，是他給我的，有時候
    我拿錢給他，他都不要拿，只有幾次我硬塞5百元或是1千元
    給他，他有收，但他拿給我毒品的量，比5百、1千元的量還
    多。」、「（問：對於你在警局作筆錄時，你說是跟綽號阿
    君的人購買毒品‧‧‧有何意見？）都是警方的說法，我是
    跟他拿沒有錯，但是因為我們兩個交情好，他拿給我的東西
    遠遠超過我拿給他的錢，有時候我拿錢給他他都說不用，是
    我硬塞給他的。」、「（問：總共向甲○○拿過幾次海洛因
    ？）2、3次。」、「（問：每次都有塞錢給他？）2、3次，
    總共塞過多少錢給他我忘記了，塞過5百有1次，塞1千元的
    有2、3次。」等語（見原審卷二第218至220頁），因生證人
    廖慶和於94年7月4日警詢中之證述，與其於原審中之證述既
    不一致，則有無證據能力（至其前引檢察官訊問中之證述，
    均依刑事訴訟法第159條之1第2項之規定，具有證據能力）
    ？證人廖慶和前開所有具有證據能力之證述，既有前後不一
    致之處，如何認定其事實？等問題。惟依據下述理由，認定
    證人廖慶和於94年7月4日警詢中之證述具有可信之特別情況
    ，復為證明本件被告甲○○犯罪之事實存否所必要，依刑事
    訴訟法第159條之2之規定，具有證據能力：
    (1)證人廖慶和於94年7月5日及94年7月13日檢察官訊問中，
      兩度具結，仍證稱前開警詢筆錄之內容確屬實在。
    (2)即至原審，證人廖慶和亦從未否認前開警詢筆錄之內容係
      出於其所為之陳述，其雖稱：「是警方的說法」云云，卻
      未交代何以上開陳述為「警方之說法」、其何以願意依照
      或屈從於警方之指示？蓋以其與被告甲○○均稱彼此原屬
      舊識、頗有交情，若非屬實之事，其如何能於無強大外力
      介入之情形下，輕易為此不利於被告甲○○之證述？而被
      告甲○○既經查獲在前，證人廖慶和則因施用毒品案經查
      獲在後（94年7月4日），證人廖慶和縱然指證被告甲○○
      為毒品來源，並無依毒品危害防制條例第17條之減輕其刑
      之可能，則證人廖慶和又何有不實指證被告甲○○販賣海
      洛因之動機存在？況證人廖慶和於原審亦坦承警詢卷所附
      之通訊監察譯文資料，均屬其與被告甲○○之對話，對話
      內容則為其欲向被告甲○○拿取海洛因（見原審卷二第31
      頁；因之，該通訊監察譯文資料，亦應認具有證據能力）
      ，則前開警詢筆錄之內容，亦有該通訊監察譯文資料可佐
      ，並非全然無憑。以是，本院認定證人廖慶和前開警詢中
      之證述，具有可信之特別情況，復為證明本件被告甲○○
      之犯罪事實所必要，應具有證據能力（另參前述關於證人
      陳國龍警詢證言證據能力之說明）。
  5.復依據下述理由，認定被告甲○○仍係以販賣而非轉讓之方
    式，將海洛因交予證人廖慶和：
    (1)證人廖慶和於94年7月4日警詢、94年7月5日檢察官訊問中
      及94年9月13日檢察官訊問中之證述，從未提及「有時候
      我拿錢給他，他都不要拿，只有幾次我硬塞5百元或是1千
      元給他，他有收，但他拿給我毒品的量，比5百、1千元的
      量還多」等情。
    (2)證人廖慶和雖於94年10月13日檢察官訊問時，改稱被告甲
      ○○係轉讓而非販賣海洛因云云（按：證人廖慶和於94年
      8 月3日檢察官訊問中之陳述，未以證人之身分具結，故
      無證據能力），然查，證人廖慶和於94年10月13日接受檢
      察官訊問時，被告甲○○亦同時在庭，而依筆錄觀之，檢
      察官係於訊問被告甲○○後，始訊問證人廖慶和，且未行
      隔離，故證人廖慶和亦得聽聞被告甲○○之供述，對照94
      年9月13日檢察官訊問時，被告甲○○雖亦同時在庭，且
      檢察官亦係於訊問被告甲○○後，始訊問證人廖慶和，然
      因行隔離訊問，故證人廖慶和入庭後，對於被告甲○○係
      為如何之辯解並不明瞭，故證人廖慶和自94年10月13日起
      之證述，自有於聽聞被告甲○○之辯解後，附和被告甲○
      ○之可能。
    (3)另從通訊監察譯文資料（證人廖慶和警詢卷第23頁）所示
      ：廖：「喂，我拿5百不夠，下次補你」，邱：「好啦！
      」等語之對話觀之，足認被告甲○○有販賣海洛因予證人
      廖慶和之故意。
  (二)依前述事證及處理原則，及依「罪疑唯輕」，最有利於被告
    之原則計算（證人所述細節略有歧異，依有利被告原則，爰
    依最少量，最低價額計算），認定被告甲○○有如犯罪事實
    欄所載販賣海洛因予證人廖慶和之事實。茲再就認定結果應
    加以說明之部分，說明認定過程如下：
  1.次數：依罪疑唯輕之原則及證人廖慶和於94年7月5日偵訊中
    之證述，認定販賣之次數為6次。
  2.交易之金額：證人廖慶和購買之金額區間，綜依被告甲○○
    之供述、證人廖慶和之證述及通訊監察譯文之資料加以認定
    。歷次購買之具體金額，據被告甲○○於94年9月13日警詢
    中供稱：廖慶和每次向我購買海洛因之價格為1千元等語（
    見原審卷二第254頁），證人廖慶和於94年7月5日偵訊中證
    述：每次約買1千元到1千5百元等語（見94年偵字第9832號
    卷二第154頁），依其等之供述、證述、通訊監察譯文資料
    、金額區間等，本院認定每次購買金額以1千元計算，販賣
    6次，合計獲利6千元。
四、關於販賣海洛因與甲基安非他命予證人魏敏晟部分：
  (一)認定之依據：
  1.被告甲○○於94年9月13日警詢自承：「（問：你如何販賣
    一、二級毒品海洛因、安非他命給魏敏晟？販賣毒品價格如
    何計算？共購買幾次？請詳述？）我於94年農曆過年前（大
    約2月份）開始販賣一、二級毒品（海洛因、安非他命）給
    魏敏晟，直到我於94年6月10日被警方查獲為止，大部分都
    是魏敏晟打行動電話給我要購買毒品後，魏敏晟就到我的租
    屋處（臺中縣潭子鄉○○街○段123號5樓）向我購買毒品，
    每次購買毒品（海洛因、安非他命）價格為新臺幣2、3千元
    。魏敏晟向我購買毒品大約1、20次以上。」等語（見原審
    卷二第251頁背面）。被告甲○○於本院坦承有販賣海洛因
    及甲基安非他命予證人魏敏晟之情事（見本院卷第75頁背面
    ）。
  2.證人魏敏晟於94年8月17日警詢中證稱：「（問：經警方檢
    視監察甲○○行動電話0000000000及0000000000‧‧‧與你
    所持有的0000000000相關之監察譯文，在甲○○0000000000
    於94年5月8日16時30分、在94年5月12日16時13分、在94年5
    月12日17時58分、在94年5月13日10時50分及5月13日15時4
    分，另甲○○持有0000000000與你的行動電話0000000000在
    94年5月12日17時28分‧‧‧所毒品交易內容是否均屬實？
    ）均屬實，均是我向甲○○‧‧‧購買毒品的交易內容，經
    我當場查看警方所提供的譯文無誤。」、「（問：你以前毒
    品是向何人所購買？方式為何？）我以前是向甲○○‧‧‧
    所購買，我是用我的行動電話0000000000打甲○○的行動電
    話0000000000及0000000000用現金交易，我每次購買新臺幣
    3千元至1千、2千元不等的安非他命及海洛因毒品。」、「
    （問：你向甲○○購買幾次毒品？以何方式交易？交易地點
    為何？）我向甲○○購買毒品大約15次，我們都是以現金交
    易，我們都是以電話聯絡後，約定在臺中市○○區○○路與
    東山路口一家賣榴槤的水果攤或東山樂園或松竹路與北屯路
    口天橋下等地方交易毒品。」等語（見臺中縣警察局烏日分
    局94年9月23日烏警刑字第0940054584號證人洪全民、魏敏
    晟警詢卷第34、35頁，及所附部分通訊監察譯文資料，見原
    審卷二第81至93頁）。
  3.證人魏敏晟於94年10月13日檢察官訊問中雖證稱：「（問：
    有無向被告甲○○買安非他命或海洛因？）沒有。」、「（
    問：是否有在警局說用0000000000電話跟被告的0000000000
    電話聯絡買毒品？）烏日分局拿通聯紀錄給我要我咬被告，
    要我咬被告有賣安非他命及海洛因。」、「（問：為何在警
    局指稱向被告買過15次毒品？）都是烏日分局長官要我這麼
    說，實際上我並未向被告買毒品。」等語（見94年偵字第15
    812號偵查卷第9頁）；證人魏敏晟於原審證稱：「（問：有
    無跟甲○○拿過或買過海洛因、安非他命？）都沒有。」、
    「（問：警詢筆錄內容是否你所述？）是警方叫我這樣講的
    。」、「（問：包含賣榴槤的水果攤及東山樂園、松竹路與
    北屯路口天橋下，也是警方要你這樣說的？）是。」、「（
    問：實際上你有無在上述地點與甲○○見過面？）沒有。」
    等語（見原審卷二第27至29頁），因之仍生：(1)證人魏敏晟
    於警詢中之證述，與其於原審審理中之證述既不一致，則有
    無證據能力（至其前引檢察官訊問中之證述，則依刑事訴訟
    法第159條之1第2項之規定，具有證據能力）？(2)前開不相
    一致之證述，如何加以採憑？等問題。惟本院仍認證人魏敏
    晟於警詢中之證述，具有可信之特別情況，復為證明本件被
    告甲○○犯罪之事實存否所必要，依刑事訴訟法第159條之2
    之規定，具有證據能力：
    (1)依證人魏敏晟於檢察官訊問中及原審審理中證述之意旨，
      並無否認警詢筆錄記載之內容出於其所為之陳述（僅強調
      係應警方之要求而為如此陳述）。
    (2)證人魏敏晟雖迭稱：「都是烏日分局長官要我這麼說」、
      「是警方叫我這樣講的」云云，然卻從未具體陳述臺中縣
      警察局烏日分局員警如何令其為警詢筆錄內容所載之陳述
      ，況其坦承與被告甲○○原係舊識，為朋友關係（見前揭
      警詢卷第33頁），而其經查獲施用毒品案件後，亦經送觀
      察、勒戒（見原審卷二第26頁），則本案若非真有其事，
      或員警曾於警詢時出示通訊監察譯文等資料加以佐證（按
      ：證人魏敏晟於原審確實證稱：「（問：警員在你家製作
      筆錄時，是否有拿通訊監察譯文給你看過？）有」等語）
      ，其如何能於無具體之威脅、利誘之情形下，僅應員警之
      要求，即輕易配合員警、對於被告甲○○為不實之證述？
    (3)況證人魏敏晟之父親魏善本曾以「在場人」之名義簽名於
      警詢筆錄上，證人魏敏晟並於原審明確證稱：「（問：94
      年8月17日下午5點左右，烏日分局有無持搜索票到‧‧‧
      你住處去搜索？）有。」、「（問：當天有無在你住處直
      接對你作筆錄？）有。」、「（問：當時家裡面還有誰在
      ？）我父親。」、「（問：作筆錄是在你家客廳或房間？
      ）客廳。」、「（問：作筆錄時你父親在何處？）有時候
      在客廳，有時候走出去外面。」、「（問：94年8月17 日
      的警詢筆錄有無錄音？）當時有錄音，也有錄影。」等語
      （見原審卷二第26、29頁），則依當時警詢之地點係在證
      人魏敏晟之住處，原有全程錄影，證人魏敏晟之父親更處
      於隨時得以在旁見聞之狀態，警詢結束後亦於筆錄上簽名
      等情觀之，均難想像員警於當場能以威脅、利誘之方式，
      強令證人魏敏晟為違反己意之證述。依前揭情事以觀，足
      認證人魏敏晟於警詢中所為之證述，應具有可信之特別情
      況。
  4.依據下述理由，認定證人魏敏晟於警詢中之證言，較之其於
    檢察官訊問中及原審審理中所為未向被告甲○○購買海洛因
    或甲基安非他命之證述，更為可信：
    (1)如前述關於3.部分之說明。
    (2)證人魏敏晟於94年10月13日經檢察官訊問前，依筆錄所示
      ，處於未經與被告甲○○隔離之情形下，對於被告甲○○
      先前之否認販賣毒品予他人之詞，能在場見聞，或有因此
      附和被告甲○○之可能。
    (3)證人魏敏晟警詢中之證述意旨，有其坦承曾當場查看之通
      訊監察譯文資料可稽，亦與被告甲○○於94年9月13日警
      詢之自白及被告甲○○於本院自白之意旨相符。
  (二)依前述事證及處理原則，及依「罪疑唯輕」，最有利於被告
    之原則計算（證人所述細節略有歧異，依有利被告原則，爰
    依最少量，最低價額計算），認定被告甲○○有如犯罪事實
    欄所載販賣海洛因與甲基安非他命予證人魏敏晟之事實。茲
    再就認定結果應加以說明之部分，說明認定過程如下：
  1.時間：依被告甲○○之供述與證人魏敏晟之證述，均無區分
    購買海洛因與甲基安非他命之時間點之意，爰認定為魏敏晟
    係同時購買海洛因與甲基安非他命。
  2.次數：證人魏敏晟所述較具體、明確，且與被告甲○○供述
    之意旨無違，爰採證人魏敏晟所述。
  3.交易地點：綜依被告甲○○之供述與證人魏敏晟之證述加以
    認定。
  4.歷次交易之金額區間：綜依被告甲○○之供述及證人魏敏晟
    之證述加以認定。
  5.全部交易之金額：被告甲○○於94年9月13日警詢自承：魏
    敏晟向我購買毒品，每次購買毒品（海洛因、安非他命）價
    格為2、3千元等語（見原審卷二第251頁背面），因無從區
    分證人魏敏晟每次購買之海洛因與甲基安非他命金額分別為
    何，故本院認定每次購買之金額以2千元計算，被告甲○○
    販賣海洛因與甲基安非他命予證人魏敏晟獲利之金額共應為
    3萬元。
五、關於販賣海洛因予證人林芳田部分：
  (一)認定之依據：
  1.被告甲○○於94年9月13日警詢中供稱：「（問：另經陳國
    龍於警詢筆錄中供稱，林芳田向陳國龍購買一級毒品海洛因
    時，因為林芳田所購買之數量比較多，因此就通知你拿一級
    毒品海洛因到陳國龍租屋處，販賣一級毒品給林芳田，是否
    屬實？）屬實。」、「（問：你如何販賣一級毒品海洛因給
    林芳田？販賣毒品價格如何計算？共購買幾次？陳國龍是否
    從中賺取佣金？請詳述）我於94年農曆過年時（約2月份）
    開始販賣一級毒品（海洛因）給林芳田，直到94年3、4月份
    止，都是陳國龍打行動電話給我說林芳田要購買一級毒品海
    洛因，價格約新臺幣6至8萬元，我就前往陳國龍租屋處（臺
    中市○區○○路5樓，詳細地點我忘記了），我進屋內就將
    一級毒品海洛因販賣給林芳田，每次購買毒品海洛因之價格
    為新臺幣6萬至8萬元，林芳田向我購買毒品大約4、5次。」
    等語（見原審卷二第254頁）。被告甲○○於本院坦承有販
    賣海洛因1次予證人林芳田之情事（見本院卷第75頁背面）
    。
  2.證人林芳田於94年8月27日警詢中證述：「（問：經警方調
    閱通訊監察書，你於94年3月11日‧‧‧是否購買毒品海洛
    因新臺幣5萬元？你是向何人購買？如何購買？購買幾次？
    請你詳述）我確實有購買一級毒品海洛因新臺幣5萬元，我
    是以當時我所使用之行動電話0000000000撥打綽號『阿文』
    所有之行動電話0000000000及綽號『阿文』之女友綽號『小
    薇』之行動電話0000000000號向他們2人購買毒品，我均是
    以電話聯絡好後，我前往綽號『阿文』及綽號『小薇』之租
    屋處（臺中市○區○○路5樓）購買海洛因，‧‧‧因為我
    購買的量很大，我每次去購買毒品時，都在綽號『阿文』及
    綽號『小薇』之租屋處等，綽號『阿文』及綽號『小薇』就
    撥打電話，叫一位綽號『阿君』的男子拿毒品海洛因上來，
    不久後綽號『阿君』的男子就拿毒品海洛因至『阿文』及綽
    號『小薇』之租屋處，我將購買毒品的錢交給綽號『阿文』
    及綽號『小薇』後，綽號『阿文』及綽號『小薇』就將綽號
    『阿君』的男子所拿來的毒品交給我，完成交易後，我就離
    開了」、「綽號『阿文』男子之姓名為陳國龍‧‧‧，綽號
    『小薇』女子之姓名為施雯涵‧‧‧」、「經我指認，甲○
    ○就是綽號『阿君』之男子無誤。」等語（見原審卷二第78
    、79頁）。
  3.證人林芳田雖於：
    (1)檢察官訊問中證稱：「我和甲○○一起合夥共同出錢買海
      洛因，由甲○○去買，買了之後就與邱某分配，就只有1
      次，時間我忘記了。當時在警局，我是說我跟甲○○、陳
      國龍、施雯涵都認識，因為我對買毒品的管道不熟，我是
      委託甲○○（綽號阿君）合夥一起買毒品。‧‧‧警詢時
      警方可能沒有寫到我講的合夥或請他們幫我買這幾個字。
      」、「甲○○當著我的面打電話給他朋友，邱某的朋友就
      拿海洛因到陳國龍租屋處，我就分配毒品數量，邱某拿一
      部分，我拿一部分。」、「（問：你有無向甲○○、陳國
      龍、施雯涵購買海洛因？）沒有，是3個人合夥買。」、
      「當初是警方問我說毒品從何處來，我去陳國龍住處，我
      所說的『跟陳國龍、施雯涵各買過3次毒品』，是指：我
      到陳國龍租屋處時，陳國龍及施雯涵都在場，我向陳國龍
      說要買毒品，因為施雯涵也在場，所以我就跟警方說我向
      陳國龍及施雯涵各買過3次毒品，實際上我只去過陳國龍
      處3 次，該3次施雯涵都在場，前2次我跟陳國龍合夥買海
      洛因，‧‧‧第3次我到陳國龍租屋處，我跟陳國龍說要
      買毒品，施雯涵也在場，陳國龍、施雯涵剛好一起出去，
      我坐在陳國龍租屋處，剛好甲○○也去陳國龍那裡，我跟
      甲○○談要買海洛因之事，甲○○說他有認識的人可以拿
      到毒品，所以我就和甲○○合資，我拿5萬，邱某出2、3
      萬，由甲○○叫1位我不認識的人拿海洛因到陳國龍租屋
      處，由該第三人將海洛因賣給我及甲○○，由我分配毒品
      ，錢則由我放在桌上，由該第三者數。陳國龍、施雯涵回
      來時沒有拿毒品給我，所以我在警局稱『陳國龍、施雯涵
      打電話給甲○○，再由甲○○拿毒品給我』不是事實。」
      、「當初被警方抓到，心裡很亂，警方問我什麼，我就籠
      統回答說大概是這樣吧。」等語（見94年偵字第15813號
      影卷第14頁背面至第15頁、第28頁至第29頁背面）。
    (2)另於原審證稱：「（問：你勒戒之前，吸食海洛因毒品的
      來源？）從陳國龍及陳憶君這邊拿的。我知道他們2人有
      在施用海洛因，他們有這個管道，所以我委託他們拿來給
      我。」、「（問：你直接拿錢給甲○○拿毒品有幾次？）
      1次或是2次而已。」、「（問：金額多少）印象中拿5萬
      元給他，不曉得是拿1次或是2次忘記了。」、「（問：是
      5萬元先拿給甲○○，再拿到毒品或是先拿到毒品再交錢
      給甲○○？）我先拿5萬元給甲○○，甲○○隔了將近1個
      鐘頭拿海洛因給我。」、「（問：在何處拿5萬元給甲○
      ○？）在阿文的家裡。」、「（問：甲○○海洛因拿回來
      後，有沒有用磅秤秤給你？）他在現場秤給我。」、「（
      問：當時甲○○有無在你面前分裝？）有，分成2包，1包
      他的2萬元，我的那包是5萬元。」、「（問：你在烏日分
      局作的筆錄，是記載你向甲○○買或是合資購買毒品？）
      好像是記載我向甲○○購買，是警察跟我說我是向甲○○
      購買的，我是配合警察，實際上是他幫我買的，在警局所
      說的與現在不同。」、「（問：你直接交錢給甲○○總共
      幾次？）印象中1次，就是5萬元這次。」、「（問：你有
      看到賣毒品給甲○○的人？）沒有看到，甲○○拿錢後，
      外出1個小時後才回來。」、「（問：對於你在偵查中說
      ：‧‧‧由該第三人將海洛因賣給我及甲○○，由我分配
      毒品，有何意見？）我確實沒有看過賣毒品給甲○○的人
      。他拿錢出去，之後跟1個人回來，海洛因是甲○○交給
      我的。」等語（見原審卷二第21至25頁）。
    (3)上開所述與其警詢中之證述並不一致，因之仍生：其警
      詢中之證述是否具有證據能力？（至其前引檢察官訊問中
      之證述，則依刑事訴訟法第159條之1第2項之規定，具有
      證據能力），及(2)前開不相一致之證述，應如何加以採憑
      ？之問題。依據下述理由，認證人林芳田於警詢中之證述
      ，因具有可信之特別情況，且為證明本件被告甲○○犯罪
      之事實存否所必要，應依刑事訴訟法第159條之2之規定，
      具有證據能力：在94年度偵字第15813號卷之第2頁，有以
      證人林芳田之妻張寂茹名義書寫之請假單1紙，上載：「
      本人林芳田‧‧‧因本人在國外上班，無法前去當證人，
      先於書信告知，不便之處請體諒，因作筆錄時有錄音為證
      ，不便面對面對質，所以請檢察官是否可以不用出庭作證
      人了。」等語，證人林芳田並於原審證稱：上開請假單確
      為其妻所書寫，因其當時在大陸工作，接到傳票，無法回
      來，故打電話請其妻代為書寫請假單，請假單裡面有提到
      「作筆錄時有錄音為證，不便面對面對質」，係因被告甲
      ○○曾叫人到其家中去轉達事情，此為其苦衷等語（見原
      審卷二第19、20頁），足見其上開警詢中之證述，應具有
      可信之特別情況，復為證明被告甲○○之犯罪事實存否所
      必要，自應認具有證據能力。
  5.另證人林芳田於檢察官訊問及原審有關「係與被告甲○○合
    夥購買毒品」之情節部分，殊與事實不符，自難憑採。蓋：
    (1)證人林芳田於檢察官訊問及原審審理中所為證述合夥購買
      與分配海洛因之過程差異過大，殊難想像為確實曾經發生
      之事實。
    (2)如事實過程為如此，其何以於警詢中不為相同意旨之證述
      ？
    (3)最後，依其承認為請其妻代書之「請假單」所載意旨，及
      其於原審審理中證述之：「被告有叫人到我家去轉達事情
      ，這是我的苦衷」等語，無非均在表明：其於警詢中證稱
      之曾向被告甲○○購買海洛因之經過，原屬真實。
  6.依被告甲○○與證人林芳田之通訊監察譯文，雖雙方未明示
    購買毒品，惟衡之海洛因係第一級毒品，無論持有、施用、
    販賣，均屬違法行為，為治安機關所嚴查，此為眾所週知，
    毒品交易均於隱密下進行，其以通信聯絡亦鮮有明白直接以
    「毒品」、「海洛因」等名稱或相近之用語稱之，都以暗語
    或彼此已有默契之含混語意而為溝通，因此，依上開通訊監
    察譯文，雖未見雙方明言購買毒品之說詞，惟依證人林芳田
    證述有向被告甲○○購買毒品之證詞，並參酌其通訊之內容
    ，足徵證人林芳田證述確與被告甲○○有交易毒品之情節尚
    非憑空虛捏，應堪採信。又證人林芳田確有施用毒品之前科
    紀錄（見原審卷二第43頁臺灣高等法院在監在押全國紀錄表
    ），證人林芳田於94年4月27日為警查獲，經採其尿液送檢
    驗結果，呈海洛因代謝物嗎啡陽性反應，有詮昕科技股份有
    限公司濫用藥物尿液檢驗報告附卷為憑（見94年偵字第1581
    3號影卷第3頁背面，林芳田之尿液編號為94096），由此足
    證，證人林芳田指證曾向被告甲○○購買海洛因之事實，自
    堪予採信。
  (二)依上所述，應認被告甲○○有販賣海洛因予證人林芳田之行
    為。另就雙方交易之次數部分，因證人林芳田所述前後不一
    ，證人林芳田於原審證稱：「（問：你直接拿錢給甲○○拿
    毒品有幾次？）1次或是2次而已。」、「（問：金額多少）
    印象中拿5萬元給他，不曉得是拿1次或是2次忘記了。」、
    「（問：你直接交錢給甲○○總共幾次？）印象中1次，就
    是5萬元這次。」等語（見原審卷二第22、24頁），本件除
    被告甲○○於警詢及本院中之自白與證人林芳田之證述外，
    別無足夠之證據足以確認被告甲○○曾與證人林芳田有超過
    1 次以上之交易行為，爰採證人林芳田於檢察官訊問及原審
    證述之意旨，認定雙方交易之次數為1次，交易金額則為5萬
    元。
六、關於販賣海洛因予證人王添盛部分：
  (一)認定之依據：
  1.被告甲○○於94年9月13日檢察官訊問中供承：「王添盛住
    旱溪幾街，我有去過他家，我是賣海洛因給他，是他先打電
    話給我，然後會說買多少錢，我就將海洛因拿至他家，他就
    拿錢給我。」、「（問：提示烏日分局烏警刑字第09400 號
    警卷所附之通聯紀錄，依94年3月27日0000000000及0000000
    000電話之通聯紀錄，內容是談何事？）因為那段期間王某
    買毒品，都是向我欠賬，王某打那通電話是說這幾天會有錢
    ，再還錢給我。王某是今年2月份開始買，買到4月底5月初
    ，王某買過多少錢海洛因我忘記了。」、「（問：是以何支
    電話與王添盛‧‧‧聯絡？）我忘記有哪些支，都是王‧‧
    ‧打給我。」、「我有欠他（按指王添盛）錢，但他向我拿
    海洛因時，我也是會收王某的錢，‧‧‧。」、「我拿海洛
    因給王添盛都有向他拿錢。」等語（見94年偵字第11527號
    卷第53至56頁）。被告甲○○於本院坦承有販賣海洛因4次
    予證人王添盛之情事（見本院卷第76頁）。
  2.證人王添盛於94年5月6日警詢證稱：「（問：你所注射毒品
    海洛因是向何人購買？如何購買？價錢為何？）是向綽號阿
    君及其1名女子購買海洛因，我以行動電話0000000000號撥
    給綽號阿君及其1名女子之行動電話0000000000號購買海洛
    因，價錢為半錢1萬元、半半錢（半錢再一半）5千元。」、
    「（問：警方經通訊監察譯文於94年3月24日21時11分及94
    年3月27日5時13分你以行動電話0000000000號撥打行動電話
    0000000000由綽號阿君及其1名女子接聽，是否在購買毒品
    ？何地購買毒品？）是在購買毒品，我是向綽號阿君及其1
    名女子約到我住家附近，綽號阿君及其1名女子就會駕駛三
    菱黑色自小客車（車號不詳）來賣海洛因，一手交錢（1 萬
    元至5千元）一手接海洛因。」、「（問：你共向綽號阿君
    及其1名女子購買毒品幾次？你撥打電話幾號？）向綽號阿
    君及其1名女子購買毒品，於93年12月起至94年5月，每5至7
    天都向綽號阿君及其1名女子購買毒品，1次金額1萬元至5千
    元不等，多少次數已不記得。我都撥打行動電話0000000000
    號給綽號阿君及其1名女子接聽電話後約地點後購買毒品。
    」、「（問：經警方通訊監察調閱口卡片，綽號阿君真實姓
    名甲○○‧‧‧及該女子真實姓名乙○○‧‧‧，是否為販
    賣毒品海洛因所撥打行動電話0000000000號給你之男女？）
    是的，就是該2人販賣毒品海洛因給我之人，我當場指認簽
    名捺印。」等語（見臺中縣警察局烏日分局證人王添盛、乙
    ○○警詢卷第7頁背面至第8頁背面，及所附通訊監察譯文資
    料）。
  3.證人王添盛於94年9月13日檢察官訊問中雖證稱：「甲○○
    有欠我20萬，有時我會給他錢，邱某會拿海洛因給我。」、
    「邱某有時給我海洛因時會收錢，有時未收錢。」等語（見
    94 年偵字第11527號卷第55、56頁）；證人王添盛於原審證
    稱：「（問：與甲○○何關係？）經過朋友介紹，經過一段
    時間後他手頭不方便，有向我借錢，後來因為我有吸食海洛
    因，知道甲○○有地方可以拿到海洛因，所以我請他幫我拿
    。」、「（問：你請被告幫你拿海洛因的情形？）不是很多
    次，我是94年3、4月左右，總共請他拿了4、5次左右，最多
    拿1萬元，有時候3千、5千元左右。」、「有時候他先幫我
    墊，東西拿給我後，我再拿錢給他。」、「（問：被告是向
    何人拿海洛因？）我不知道。」、「（問：你請被告幫你拿
    海洛因後，大約隔多久他會把海洛因交給你？）通常都是2
    、3個小時左右。」、「是他先幫我墊，我再付錢給他。」
    、「（問：你在電話中與甲○○聯絡時，是說要向他買或是
    請他幫你向別人買？）請他幫我買。」等語（見原審卷二第
    192至194頁），與其警詢中證述之情節略有不一致之處，因
    生：(1)其警詢中之證言是否具有證據能力（至其前引於檢察
    官訊問中之證述，則依刑事訴訟法第159條之1第2項之規定
    ，具有證據能力）？及(2)上開證人王添盛不一致之證言，應
    如何加以採憑？之問題。依據下述理由，認定證人王添盛上
    開警詢之證言，因具有可信之特別情況，且為證明本件被告
    甲○○犯罪之事實存否所必要，應依刑事訴訟法第159條之2
    之規定，具有證據能力：
    (1)證人王添盛於檢察官訊問及原審從未陳述該警詢筆錄記載
      之內容，非出於其所為之陳述，或其所為之陳述，非出於
      任意性，或有其他無法為合於真實陳述之情形存在，而依
      其與被告甲○○之交情，似無故意對於被告甲○○為反於
      真實之不利證述之可能。
    (2)甚至，證人王添盛於原審詢以有關警詢筆錄之問題時，直
      接回答：「（問：對於你在警察局說：是跟綽號阿君購買
      毒品，通聯紀錄說是在購買毒品，是跟綽號阿君及1名女
      子購買毒品‧‧‧，該女子就是乙○○，及甲○○賣毒品
      給你，有何意見？）沒有意見。」、「（問：警詢筆錄是
      否實在？）是實在。」等語（見原審卷二第194頁），足
      見其於警詢中之證述，具有可信之特別情況，復為證明本
      件被告甲○○之犯罪事實存否所必要，應具有證據能力。
  4.證人王添盛於檢察官訊問中所述：「被告甲○○有時候會拿
    錢，有時候未收錢」，及於原審證述：「是請被告甲○○代
    為購買海洛因，並由甲○○先行墊付價款後，其再交付價款
    給甲○○」等語，應與事實不符，不足採信，蓋：
    (1)證人王添盛上開所述如屬實情，何以其於警詢中不為如此
      陳述，而反明確陳稱係：「‧‧‧一手交錢、一手接海洛
      因」等語？又被告甲○○何以於證人王添盛94年9 月13日
      檢察官訊問中，對其已有上開有利證述之情形下，仍迭稱
      ：「（問：對王添盛所言有何意見？）我有欠他錢，但他
      向我拿海洛因時，我也是會收王某的錢。我拿海洛因給王
      添盛都有向他拿錢。」等語（見原審卷二第55、56頁）？
    (2)無論依卷附通訊監察譯文資料（見證人王添盛、乙○○警
      詢卷第17頁）顯示之證人王添盛與被告甲○○對話內容，
      或被告甲○○前後之供述，均未見有證人王添盛係託請被
      告甲○○代購海洛因並由被告甲○○先行墊付之情形存在
      ，是證人王添盛上開檢察官訊問與原審有利於被告甲○○
      之證述部分，自屬不實而不足採信。
  (二)依前述事證及處理原則，及依「罪疑唯輕」，最有利於被告
    之原則計算（證人所述細節略有歧異，依有利被告原則，爰
    依最少量，最低價額計算），認定被告甲○○有如犯罪事實
    欄所載販賣海洛因予證人王添盛之事實。茲再就認定結果應
    加以說明之部分，說明認定過程如下：
  1.次數：依證人王添盛之證述及罪疑唯輕之原則，認定為4次
    。
  2.歷次交易與全部交易之金額：依證人王添盛於檢察官訊問及
    原審審理中之證述意旨，又被告於本院亦坦承販賣之金額為
    1萬元1次、5千元3次（見本院卷第76頁），故本院認定交易
    之金額為1萬元1次、5千元3次，被告甲○○交易獲利之金額
    應為2萬5千元。
  3.被告甲○○於偵查中雖辯稱：「是以成本價賣出去」云云（
    見94年偵字第11527號偵查卷第55頁），惟被告自承：「買
    進是1台兩16萬」等語（見同前卷第53頁），則縱其未就購
    入之海洛因加以稀釋，僅依證人王添盛所述購買海洛因之價
    格即半錢1萬元、4分之1錢5千元計算，被告甲○○亦顯有賺
    取差價之行為，自仍應成立「販賣」第一級毒品罪。
  (三)另關於乙○○是否為共同正犯部分，則詳於後述。
七、關於販賣海洛因與甲基安非他命予證人洪全民部分：
  (一)認定之依據：
  1.被告甲○○於94年9月13日警詢中供稱：「（問：你如何販
    賣一、二級毒品海洛因、安非他命給洪全民？販賣毒品價格
    如何計算？共購買幾次？請詳述）我於94年3、4月份開始販
    賣一、二級毒品海洛因、安非他命給洪全民，直到94年5月
    底止，大部分都是洪全民打行動電話給我要購買毒品後，就
    約在臺中市○○路與松竹路口向我購買毒品，每次購買毒品
    海洛因之價格為新臺幣5千元至1萬元，安非他命每次購買1
    台兩價格2萬6千元至2萬7千元。洪全民向我購買毒品大約10
    次以上。」等語（見原審卷二第252頁）。被告甲○○於本
    院坦承有販賣海洛因及甲基安非他命予證人洪全民之情事（
    見本院卷第76頁）。
  2.證人洪全民於94年6月29日警詢證稱：「（問：你所吸食之
    海洛因及安非他命是向何人購買？如何購買？價錢為何？一
    次購買多少毒品？共購買幾次？）海洛因及安非他命是向甲
    ○○（綽號憶君）‧‧‧購買。我以行動電話0000000000、
    0000000000購買海洛因及安非他命。‧‧‧甲○○（綽號憶
    君）所販賣之海洛因1錢2萬3、4千元，安非他命半兩1萬5、
    6千元。‧‧‧向甲○○（綽號憶君）購買海洛因1錢、安非
    他命半兩。‧‧‧於94年3月開始向甲○○（綽號憶君）購
    買海洛因及安非他命，每月向甲○○（綽號憶君）購買4至5
    次。」、「（問：警方經臺灣臺中地方法院檢察署恭股所核
    發通訊監察書，監察甲○○行動電話0000000000、00000000
    00‧‧‧得知你‧‧‧購買毒品，你以行動電話0000000000
    撥打甲○○綽號憶君行動電話0000000000、0000000000於94
    年5月9日20時48分、5月18日15時12分、5月18日15時27分、
    5月25日19時27分、5月26日20時16分、5月27日0時53分‧‧
    ‧購買海洛因及安非他命是否實在？）警方提示譯文經我目
    睹，就是向甲○○（綽號憶君）購毒之通訊對話。」等語（
    見臺中縣警察局烏日分局94年9月23日烏警刑字第094005458
    4號證人洪全民、魏敏晟警詢卷第10、11頁，及所附通訊監
    察譯文資料）。
  3.證人洪全民於原審雖對於警詢筆錄中曾引述之通訊監察譯文
    ，為其與被告甲○○間之對話，且對話之內容，均為有關海
    洛因（以「女的」稱之）與（甲基）安非他命（以「糖仔」
    、「粗的」或「磚仔」稱之）交易之事等情，大致坦承不諱
    （見原審卷二第8至12頁）；惟另稱：「我不是向甲○○買
    的，我們是合資買的。」、「每次我都要先拿錢給他，他才
    夠錢去向別人買，如果有在販賣的話，應該不會如此。」、
    「（問：你在94年6月29日到烏日分局作調查筆錄時，你在
    筆錄第3頁第4行說：海洛因及安非他命是向甲○○購買的，
    之後並有指認，內容是否實在？）我剛被抓時精神狀況還不
    錯，但警方不讓我作筆錄，到隔天下午才對我作筆錄，當時
    我人很不舒服，那時候想趕快把筆錄作完，儘快送法院。那
    時候精神狀況很不好，我只記得警方叫我作什麼我就配合他
    。」、「警方是拿通聯紀錄，叫我照著通聯譯文所載的時間
    、次數唸。」、「警方跟我說甲○○已經被他們抓到了，我
    是他的下線，叫我要咬他，但我們只是合資而已，我並不是
    他的下線。」等語（見原審卷二第12至16頁），所述與其警
    詢中所述並未一致，因之仍存在證人洪全民警詢中之證述是
    否具有證據能力？及其上開不一致之證述如何加以採憑？等
    問題。依據下述理由，認定證人洪全民上開警詢中之證言，
    具有可信之特別情況，且為證明被告甲○○之犯罪事實存否
    所必要，應依刑事訴訟法第159條之2之規定，具有證據能力
    ：
    (1)依證人洪全民94年6月28日警詢筆錄之記載，證人洪全民
      於當晚拒絕夜間詢問，並敘明理由為：「因我現在很累，
      不願意接受偵訊」，依該時為晚上7時30分左右，則證人
      洪全民至翌日下午1時10分許開始接受警詢時起，因已有
      充分之休息，其稱：「我剛被抓時精神狀況還不錯，但警
      方不讓我作筆錄，到隔天下午才對我作筆錄」等語，似與
      事實不符。且如員警於翌日下午1時10分許始行詢問，係
      出於準備詢問資料起見，只要未逾24小時之法定解送時限
      ，似亦不能謂員警之作法有何疏失。
    (2)證人洪全民於原審坦承：「（問：在警察局製作的筆錄，
      是否自己陳述的內容？）內容都是我說的沒錯」等情（見
      原審卷二第16頁）。
    (3)另從證人洪全民於回答員警有關於向被告甲○○購買毒品
      之情形結束後，員警詢以「有無向其他人購買毒品」及「
      你是否知道有其他人在吸食毒品」兩問題時，尚為相當完
      整、具體之回答（包含通聯之電話號碼），然此應為與員
      警詢問主題即本案無關之事項，員警當無要求其為配合陳
      述之可能，足見上開警詢筆錄之陳述，非但應出於其意思
      所為之陳述，且其於警詢結束前，並未有所謂「精神狀況
      很不好」、「人很不舒服」之狀況。
  5.另依下述理由，足以認定證人洪全民於原審所述「係與被告
    甲○○合資購買毒品」云云，應屬不實，應以其於警詢中證
    述之係向被告甲○○購買海洛因及（甲基）安非他命為可採
    ：
    (1)如前所述，證人洪全民於原審所述警詢時之情形，既有諸
      多不實之處，足認其有迴護被告甲○○之意。
    (2)即以通訊監察譯文所顯示之94年5月9日（按：證人洪全民
      坦承該3則通訊監察譯文內容為其與被告甲○○間之對話
      ，並稱：「9張」所指為9張千元大鈔；至證人洪全民所稱
      ：該次購得之數量為「半錢」之海洛因云云，則無以從監
      聽譯文之對話中得到佐證）及5月26日（按：證人洪全民
      坦承該日0時53分之通訊監察譯文內容為其與被告甲○○
      間對話）通訊監察譯文內容觀之，亦無證人所指「係向他
      人合資購買」、「每次我都要先拿錢給他，他才夠錢去向
      別人買」之情形，反明顯可見證人洪全民直接購毒之對象
      即為被告甲○○，且被告甲○○亦得自己決定販賣之毒品
      價格，並有從中賺取價差之行為。茲節引該二部分之通訊
      監察譯文內容如下：
    94年5月9日（警詢卷第27頁）
      PM8：48洪：「喂，憶君喔！」，邱：「憶君」，洪：「
      可樂啦！你忙完了嗎？」，邱：「還沒，要好了」，洪：
      「要多久」，邱：「20分」，洪：「我這裡有9張，商量
      一下讓我欠幾張啦」，邱：「好啦」，洪：「我再20分鐘
      再打給你」。
      PM9：29邱：「喂，你在哪裡？」，洪：「我在豐原ㄚ」
      ，邱：「過來臺中ㄚ，到松竹路打電話給我」，洪；「我
      跟你講，沒有欠了」，邱：「你那裡有多少？」，洪：「
      12」，邱：「好」，洪：「你要用好一點」，邱：「這個
      有」，洪：「好」！。
    94年5月27日（警詢卷第30頁）
      洪：「我可樂」，邱：「嗯」，洪：「有消息了嗎？」，
      邱：「你跟人家拿磚仔1兩多少？」，洪：‧‧‧「嗯，
      沒關係，你說你的價錢」，邱：‧‧‧「我拿是1次拿2萬
      7」，洪：「1次2萬7喔」，邱：「我去拿的喔」，洪：「
      你要多少錢？」，邱：「你要半個嗎？價錢14」，洪：「
      14喔，我還要1個女的」，邱「嗯」，洪：「這樣全部多
      少錢？」，邱：「半個女仔照斤賣」，洪：「這樣不就是
      25？」‧‧‧（另見原審卷二第11頁證人洪全民之說明）
      。
  6.依被告甲○○與證人洪全民之通訊監察譯文，雖雙方未明示
    購買毒品，惟衡之海洛因係第一級毒品、甲基安非他命係第
    二級毒品，無論持有、施用、販賣，均屬違法行為，為治安
    機關所嚴查，此為眾所週知，毒品交易均於隱密下進行，其
    以通信聯絡亦鮮有明白直接以「毒品」、「海洛因」、「甲
    基安非他命」等名稱或相近之用語稱之，都以暗語或彼此已
    有默契之含混語意而為溝通，因此，依上開通訊監察譯文，
    雖未見雙方明言購買毒品之說詞，惟依證人洪全民證述有向
    被告甲○○購買毒品之證詞，並參酌其通訊之內容，足徵證
    人洪全民證述確與被告甲○○有交易毒品之情節尚非憑空虛
    捏，應堪採信。又證人洪全民確有施用毒品之前科紀錄（見
    原審卷一第155頁臺灣高等法院在監在押全國紀錄表），證
    人洪全民於94年6 月28日為警查獲，經採其尿液送檢驗結果
    ，呈海洛因代謝物嗎啡及甲基安非他命陽性反應，有詮昕科
    技股份有限公司濫用藥物尿液檢驗報告附卷為憑（見臺中縣
    警察局烏日分局94 年9月23日烏警刑字第0940054584號證人
    洪全民、魏敏晟警詢卷第54頁），由此足證，證人洪全民指
    證曾向被告甲○○購買海洛因、甲基安非他命之事實，自堪
    予採信。
  (二)依上所述，足以認定被告甲○○有如犯罪事實欄所載販賣海
    洛因與甲基安非他命予證人洪全民之行為。依前述事證及依
    「罪疑唯輕」，最有利於被告之原則計算（證人所述細節略
    有歧異，依有利被告原則，爰依最少量，最低價額計算），
    認定被告甲○○有如犯罪事實欄所載販賣海洛因及甲基安非
    他命予證人洪全民之事實。茲再就認定結果應加以說明之部
    分，說明認定過程如下：
  1.交易次數：
    (1)被告甲○○稱：證人洪全民購買毒品之次數在10次以上，
      證人洪全民則稱：每月購買4至5次等語，本院認定被告甲
      ○○販賣毒品予證人洪全民之次數為10次。
    (2)再無論依被告甲○○之供述或證人洪全民之證述，均無區
      分其等交易之海洛因次數與甲基安非他命次數之意，然依
      附通訊監察譯文之記載，證人洪全民卻有僅購買其中之一
      或二者同時購買之情形存在，至各別具體之次數，則無法
      直接認定。被告甲○○於本院供稱：同時販賣海洛因及甲
      基安非他命予洪全民之次數為6次等語（見本院卷第76頁
      ），綜依其等供述、證述之意旨、卷附之通訊監察譯文資
      料及「罪疑唯輕」之原則，認定證人洪全民同時向被告甲
      ○○購買海洛因與甲基安非他命之次數為6次，另單獨販
      賣海洛因及甲基安非他命之次數則各為2次（全部之次數
      以10次計算，惟其中6次同時購買海洛因及甲基安非他命
      ，在計算各別購買之次數上，認定每種各購買2次）。
  2.金額：依被甲○○之供述、證人洪全民之證述及卷附通訊監
    察譯文資料顯示，證人洪全民證述購買海洛因之金額，為自
    1萬元起至1萬1千元、1萬2千元不等，被告甲○○於本院供
    稱：販賣海洛因1萬元3次、1萬1千元3次、1萬2千元2次，販
    賣甲基安非他命1萬4千元8次等語，經計算全部交易金額，
    合計獲利應為19萬9千元。
八、關於販賣甲基安非他命予證人盧昭全部分：
  (一)認定之依據：
  1.被告甲○○於原審坦承有多次交付（甲基）安非他命予證人
    盧昭全，並向證人盧昭全收取金錢之行為（惟否認係由其直
    接販賣第二級毒品予證人盧昭全，辯稱：係幫證人盧昭全購
    買取得第二級毒品云云（見原審卷三95年10月5日審判筆錄
    第25頁）。被告甲○○於本院坦承有販賣甲基安非他命10次
    予證人盧昭全之情事（見本院卷第76頁）。
  2.證人盧昭全於94年7月1日警詢證稱：「我之前都是向甲○○
    購買毒品‧‧‧安非他命，我與其交易過很多次，詳細時間
    、次數不記得。我都是打0000000000向甲○○購買毒品。」
    、「（問：經警方提示多張針對0000000000你所使用之門號
    進行通訊監察所得之你與甲○○之毒品交易通聯資料是否屬
    實？）是屬實，我曾於94年5月26日11時、17時57分20秒、6
    月1日15時32分4秒、6月4日9時39分36秒等數次，向甲○○
    購買毒品。警方所提示之資料與譯文表均正確、屬實。」等
    語（見94年他字第597號偵查卷第240、241頁及第265頁以下
    所附通訊監察譯文資料）。
  3.證人盧昭全於94年7月1日檢察官訊問中證稱：「（問：通訊
    監察譯文警察有無跟你提示？）有，那是我跟朋友的對話。
    」、「（問：有無跟甲○○買過毒品？）有，我都跟甲○○
    買安非他命。」、「（問：你與甲○○買過幾次毒品？）很
    多次。」、「（問：你在譯文裡面說的時間都是要跟他買毒
    品？）是。」、「（問：何時開始跟他買？）約從3、4個月
    前，最後1次買是他被逮捕進去前1、2天，我跟他買安非他
    命半兩1萬5千元，我們約在臺中市○○○路路邊交易，他開
    福特休旅車，是Escape車種，香檳色。以前到現在共跟他買
    10次左右，每次約買半兩或1兩，1兩3萬元。」等語（見原
    審調卷之臺灣臺中地方法院95年度訴字第1350號卷所附94年
    度偵字第10958號卷第12頁，即附卷之盧昭全警詢、偵訊筆
    錄影卷）。
  4.證人盧昭全於原審證稱：「（問：何時跟甲○○買安非他命
    ？）他出事前幾個月。」、「（問：你在偵查中說是在3 、
    4個月前跟他買，最後1次是他被逮捕進去前1、2天，是否實
    在？）對。」、「（問：多久跟他買1次？）不一定，平均
    半個月左右，1次大約購買半兩、1兩，半兩1萬5千元，1 兩
    3萬元。」、「（問：總共買過幾次？）大約10次左右。」
    、「（問：交易的地點？）不太一定，都在台中市，都是我
    打電話給他。」、「（問：他都是開什麼車來與你交易？）
    不一定。」、「（問：有沒有一輛福特休旅車，香檳色的？
    ）有看過，他有開過這輛車來交易。」、「（問：你與甲○
    ○拿安非他命，是多少價錢的安非他命？）1萬5左右，半兩
    的價錢。」、「（問：你是如何交付金錢給甲○○的？）直
    接拿給他本人，每次都這樣子。」、「（問：甲○○如何交
    付安非他命給你？）一手交錢，一手交安非他命。」、「（
    問：對於你在檢察官訊問時，你說跟他買了10次左右的甲基
    安非他命，每次買半兩或1兩，1兩價錢3萬元，陳述是否正
    確？）‧‧‧價錢、份量正確。」、「（問：你說總共拿了
    10次，幾次拿半兩？幾次拿1兩？）半兩的比較多次，1兩的
    大約2、3次，因為時間太久了。」、「（問：都在何處拿錢
    給甲○○，甲○○在何處拿毒品給你？）不一定，要看約在
    什麼地方。」、「（問：對於通訊監察譯文，是不是你與甲
    ○○通話的內容？）是。」、「（問：你前前後後交了多少
    錢給甲○○去拿安非他命？）大約拿過10次，約2、3次3萬
    元1兩的，其餘的是半兩1萬5千元。」等語（見原審卷三第
    170至177頁）。
  5.證人盧昭全於原審另證稱：「（問：本署94年度他字第597
    號警局及94年度偵字第10958號卷檢察官訊問時，你所述毒
    品來源都實在？）我當時是說毒品是拜託甲○○幫我拿。」
    、「我是跟他買，但他都是跟別人拿的。」、「沒有拜託他
    向特定人購買，就是打電話請他幫我買，至於他跟誰拿我不
    清楚。」、「我打電話說要跟他買，他說他那邊沒有，他有
    說可以跟他朋友拿。」、「（問：甲○○跟他朋友拿來，交
    給你的過程，甲○○有沒有賺你的錢？）沒有，因為我跟他
    之間交情還算不錯。」、「（問：你如何知道他沒有賺你的
    錢？）因為我自己也曉得行情，只是沒有門路，我給他的錢
    是市價。」等語（見原審卷三第169至174頁），所述與其警
    詢中所述並不一致，因之仍存在：證人盧昭全之警詢陳述
    是否具有證據能力（至其於檢察官訊問中之證述，則依刑事
    訴訟法第159條之1第2項之規定，具有證據能力）？及其
    上開不一致之證述，應如何加以採憑？等問題。惟證人盧昭
    全於檢察官訊問中及原審，就員警於警詢中，確曾向其提示
    通訊監察譯文資料，且該通訊監察譯文內容，均為其與朋友
    （包含被告甲○○）之對話，並稱：「（問：你在警局‧‧
    ‧作筆錄時，所述是否全實在？）是」，復對於警詢過程有
    何非出於其任意性而為陳述或其他不可信之情形，並無任何
    爭執，自應認其於警詢中之證述，具有可信之特別情況，復
    為證明被告甲○○犯罪之事實存否所必要，應認依刑事訴訟
    法第159條之2之規定，具有證據能力。
  7.至證人盧昭全於原審所述：係託被告甲○○代為購買，被告
    甲○○並無賺其之錢云云，則顯為迴護被告甲○○之詞，不
    足採信。蓋：
    (1)如其於原審所述為真，何以其於警詢及檢察官訊問中，不
      為相同意旨之證述？
    (2)再其與被告甲○○既非同居一處，又與被告甲○○無特殊
      之親誼故舊關係，被告甲○○如何能迭次應其所請，即出
      面為其代購毒品，再專程將甲基安非他命交予證人盧昭全
      ？其於原審審理中所述：前後10次請被告甲○○代為購買
      毒品之事，本不合常情。況其既稱：於第一次購買甲基安
      非他命時，即曾見過販賣甲基安非他命之人，前後見過2
      、3次左右等語（見原審卷三第177、178頁），則其於其
      後，何以不直接與該人聯繫，而仍須透過甲○○？所述均
      於事理有違。
  (二)是依上所述，應足以認定被告甲○○有如犯罪事實欄所載販
    賣甲基安非他命予證人盧昭全之行為。依前述事證及依「罪
    疑唯輕」，最有利於被告之原則計算（證人所述細節略有歧
    異，依有利被告原則，爰依最少量，最低價額計算），認定
    被告甲○○有如犯罪事實欄所載販賣甲基安非他命予證人盧
    昭全之事實。茲再就認定結果應加以說明之部分，說明認定
    過程如下：
  1.次數：依證人盧昭全所述，認定為10次。
  2.金額、數量：依證人盧昭全所述及「罪疑唯輕」之原則，認
    定為雙方交易1兩3萬元之部分，為2次，半兩1萬5千元之部
    分，為8次。被告甲○○於本院亦坦承：1兩3萬元賣了2次、
    半兩1萬5千元賣了8次等語（見本院卷第76頁），合計交易
    金額應為18萬元。
  3.又證人盧昭全自94年4月11日起至同年月18日在監執行中，
    此有證人盧昭全之臺灣高等法院在監在押全國紀錄表附卷可
    稽（見原審卷三第93頁），是被告甲○○販賣甲基安非他命
    予證人盧昭全之時間，自應扣除證人盧昭全自94年4月11日
    起至同年月18日在監執行中之時期，附此敘明。
九、營利之意圖
    被告甲○○販賣海洛因與甲基安非他命予上開證人，應係出
    於營利之意圖，理由如下：
  (一)被告甲○○於94年9月13日偵查中坦承：「海洛因‧‧‧買
    進是一台兩16萬，賣出去是看朋友交情，交情好0.2或0.3公
    克1千元，每賣1千元可賺1至2百元。」、「安非他命買進是
    一台兩2萬6、7千元」、「賣出去是一台兩2萬9千或3萬元，
    每台兩賺2、3千元。」等語（見94年偵字第11527號偵查卷
    第53、54頁），被告甲○○於本院坦承：買進海洛因、甲基
    安非他命要做販賣之用等語（見本院卷第74頁背面）。縱被
    告甲○○於購入毒品後，從未加以稀釋，僅依證人陳國龍、
    王添盛與盧昭全等有具體陳述購買之數量者計算，其亦顯有
    賺取價差之行為。
  (二)被告甲○○販賣海洛因及甲基安非他命之對象多達7人，次
    數達數十次，參諸我國查緝販賣毒品海洛因及甲基安非他命
    執法甚嚴，對於販賣海洛因及甲基安非他命者尤科以重度刑
    責。又販賣海洛因及甲基安非他命既係違法行為，當非可公
    然為之，亦無公定價格，且容易分裝並增減份量，而每次買
    賣之價量，可能隨時依雙方關係深淺、資力、需求量及對行
    情之認知、來源是否充裕、查緝是否嚴謹、購買者被查獲時
    供述購買對象之可能風險之評估等情形，而異其標準，非可
    一概而論；販賣之利得，除被告坦承犯行或價量俱臻明確外
    ，委難察得實情，販賣之人從價差或量差中牟利之方式雖異
    ，其意圖營利之販賣行為則同一。是以因海洛因及甲基安非
    他命量微價高，取得不易，販賣者率有暴利可圖，苟非意圖
    販賣營利，一般人焉有可能甘冒重度刑責而提供海洛因予他
    人。且如事實欄所示之證人陳國龍等人亦不知被告甲○○販
    入海洛因及甲基安非他命之成本如何，致無法查得販賣之實
    際利得若干。惟被告甲○○與如事實欄所示買受之對象等人
    間並無特別之親屬情誼，且如事實欄所示之證人陳國龍等人
    均證述其等分別向被告甲○○購買海洛因及甲基安非他命時
    ，有交付金錢而均屬有償之行為，且係在如事實欄所示之地
    點與被告甲○○進行交易，參酌本件被告甲○○販賣毒品之
    交易金額，被告甲○○又曾犯施用毒品罪，對於販賣毒品之
    重刑實知之甚詳，如無相當利潤可圖，豈有甘冒遭受重刑之
    風險，而將海洛因及甲基安非他命無償轉讓他人之理？是倘
    被告甲○○非有厚利可圖，自無平白費時、費力特意於如事
    實欄所示之地點交付毒品海洛因及甲基安非他命與對方之理
    ，被告甲○○分別販賣毒品分別交付海洛因及甲基安非他命
    予如事實欄所示之人，其主觀上顯係基於營利之販賣意圖而
    為毒品之提供行為，洵堪認定。綜上事證相互以觀，本案事
    證已臻明確，被告甲○○前揭販賣海洛因及甲基安非他命之
    犯行均洵堪認定，應予依法論科。
十、此外，就如犯罪事實欄所載之查獲過程與扣案物品情形，亦
    有各該搜索扣押筆錄、扣案物品目錄表、查獲現場與扣案物
    品相片、法務部調查局94年6月14日調科壹字第120015714號
    及94年12月8日調科壹字第120016822號鑑定通知書（分別附
    於94年度偵字第3155號卷第59頁及原審卷一第166頁）等分
    別附卷可稽，及有各該物品扣案可佐，是被告甲○○有如犯
    罪事實欄所載販賣海洛因與甲基安非他命之事實，應堪認定
    。
參、關於乙○○共同連續持有第一級毒品與第二級毒品部分：
一、同案被告乙○○矢口否認有與被告甲○○共同持有第一級毒
    品海洛因及第二級毒品甲基安非他命之行為，針對94年2 月
    5日遭查獲之毒品部分，辯稱：紅色絨布袋因為甲○○要下
    車，就塞到我的襪子裡面，再跑到他女朋友的汽車裡面，紅
    色絨布袋裡面裝什麼東西伊不知道云云；又對94年3月25 日
    遭查獲之毒品部分，辯稱：出門的時候這個包包是甲○○在
    提的，伊負責帶小孩，後來包包放在車上，甲○○進去朋友
    家裡坐，我跟小孩子在車上，小孩子當時在睡覺，他把包包
    放在車上，皮包裡面有放安非他命及海洛因的香煙，伊不知
    道，只知道裡面放小孩子用的東西云云。經查：
  (一)上開經查獲之毒品數量不少（分別為94年2月5日有塊狀與粉
    狀之第一級毒品海洛因各 4包及合計毛重為49.6公克之第二
    級毒品甲基安非他命4包；94年3月25日有摻有第一級毒品海
    洛因之香煙3支及合計毛重達179.7公克之第二級毒品甲基安
    非他命5包），雖分別放置於紅色絨布袋及皮包內，然同案
    被告乙○○為被告甲○○之妻，對於被告甲○○久有施用海
    洛因及甲基安非他命之習性，本已知悉，並於原審供稱：「
    他吸食的時間已經很久了。」、「（問：你有無看過甲○○
    施用海洛因、安非他命？）有。」、「（問：你是看到他有
    吸食才知道？）是。從我知道到現在，差不多有3、4年以上
    。」等語（見原審卷三第245頁），則其於被告甲○○下車
    之際或進入友人之宅內訪友前，將前開紅色絨布袋或皮包交
    予其保管，其稱：不知其內裝有毒品云云，原難以令人遽信
    。
  (二)況同案被告乙○○於警詢及檢察官訊問中，對於上開犯罪事
    實，本已大部坦承不諱，稱：「警方於我左腳之襪子內，起
    出藏有毒品一大包之紅色絨布袋。是我先生甲○○下車時交
    給我保管的」（見94年偵字第3159號偵查卷第8頁警詢筆錄
    ）」、「（問：警詢筆錄是否實在？）實在，我有看過，均
    按照我的意思所寫，且我當時意識清楚，未受警方強暴、脅
    迫。因我先生下車，毒品就放在駕駛座那，我看到警察來就
    收起來了，我怕他被警察抓到」（見同前卷第43頁檢察官訊
    問筆錄）、「警方在我隨身包內查獲安非他命5包毛重179.7
    公克，另於我包包峰牌香菸盒內，起獲摻有海洛因香菸3支
    等物，是我老公甲○○所有的。是我老公甲○○於94年3月
    25 日13時許在臺中縣外埔鄉○○路12之2號庭院內交給我，
    叫我暫時保管。我知道該5包物品是安非他命。」等語（見
    94年偵字第6059號卷第10頁以下警詢筆錄），迄至原審及本
    院前審審理中，對於上開警詢及偵查中之供述，係出於任意
    性所為，亦無爭執。又同案被告乙○○對於94年3月25日經
    查獲之第一級毒品，雖否認知悉香菸內摻有海洛因，然被告
    甲○○既久有施用海洛因之習性，於94年2月5日經查獲之時
    ，車上亦經起獲摻有海洛因之香菸4支，顯見被告甲○○為
    習以點菸之方式施用海洛因者（另見證人即被告甲○○於94
    年2月5日警詢中之證述；此部分依刑事訴訟法第159條之5第
    2項之規定，具有證據能力），同案被告乙○○已知皮包內
    置放有甲基安非他命，卻稱：不知該3支香菸內經被告甲○
    ○摻有海洛因云云，原亦難令人置信。其坦承犯行於先，否
    認犯行於後，粗估之，無非因遭檢察官以重罪之罪名加以起
    訴，為躲避刑責，致為此卸責之詞，所辯自不足採信。
二、關於同案被查獲之乙○○（即被告甲○○之妻）是否有與被
    告甲○○共同連續販賣第一級及第二級毒品之行為，經查：
  (一)依檢察官於追加起訴書中敘明之犯罪事實及所指之證據方法
    ，均無以明瞭：何以同案被告乙○○有與被告甲○○共同連
    續販賣第一級毒品海洛因及第二級毒品甲基安非他命之行為
    ？蓋：1.同案被告乙○○否認有任何販賣毒品之行為；2.被
    告甲○○亦從未以證人之地位，指證同案被告乙○○有共同
    販賣毒品之行為。因之，關於同案被告乙○○曾共同販賣毒
    品或係基於販賣之意圖而持有上開毒品之事實，自須有其他
    確切之證據佐證，方足以認定。
  (二)而本件經查，相關之證據曾指向同案被告乙○○可能涉嫌者
    ，計有3項：
  1.證人王添盛曾於94年5月6日警詢中述及：其所注射之海洛因
    ，均是向被告甲○○及其一名女子購買，該名女子為被告乙
    ○○等語（見臺中縣警察局烏日分局證人王添盛警詢卷第7
    頁以下）。然查：
    依卷附之通訊監察譯文資料，無法依其內容，直接認定同
      案被告乙○○有與被告甲○○共同販賣海洛因予證人王添
      盛之行為。
    另證人王添盛於原審亦僅證稱：「（問：你打電話過去都
      是甲○○接的或是乙○○接的？）當時我不知道接聽電話
      的女子是甲○○的太太，但有時候是女子接的。」、「（
      問：如果是女子接聽的話，她會直接交給甲○○或是她直
      接與你講好要買的海洛因金額？）她會交給甲○○，由我
      與甲○○對話。」、「（問：按照你在警局筆錄所述，甲
      ○○交毒品給你時，有時候會有一名女子在旁？）是。」
      、「（問：你何時知道這名女子是甲○○的太太？）我在
      警察局時才知道」等語（見原審卷二第192頁以下），是
      依證人王添盛之證述，同案被告乙○○至多僅為被告甲○
      ○交付毒品時之在場之人，及於證人王添盛撥打電話時，
      「可能」之將電話交由被告甲○○接聽之人。
    然同案被告乙○○既與被告甲○○為夫妻關係，與被告甲
      ○○同居一處，將電話轉交予被告甲○○接聽，毋寧為尋
      常至極之事，只要其接聽之對話，未涉及與購毒者間關於
      毒品交易之談話，即不能認其已有參與被告甲○○之販賣
      毒品行為。又縱為配偶，亦無阻止他方犯罪之法律義務，
      更不因未加阻止而仍同進同出，即成為刑法所認之共同正
      犯。是縱同案被告乙○○確實知悉被告甲○○有販賣毒品
      之行為，並於交付毒品時在場，只要同案被告乙○○未於
      過程中參與被告甲○○之犯罪行為（如：代為交付毒品或
      收取金錢），殊不能認同案被告乙○○即已成立犯罪、並
      為共同正犯。是依上述事證，尚不能認同案被告乙○○已
      有參與被告甲○○販賣第一級毒品予證人王添盛之犯罪事
      實。
  2.證人盧昭全於原審95年10月5日審理中，雖曾證稱：「（問
    ：你跟甲○○交易時，有沒有看過乙○○？）有看過一次，
    就是我跟甲○○在談時，她站在旁邊。」等情，惟其同時證
    稱：「但我與甲○○的談話內容，她可能聽不到。」、「（
    問：你剛剛說你有看過一次乙○○，當時你與甲○○在談事
    情，乙○○在旁邊，你當時與甲○○是在談毒品的事情或是
    其他的事情？）應該是在談其他事情。」、「（問：剛剛提
    到你看到乙○○那次，你和甲○○見面談話時，乙○○是從
    頭到尾站在旁邊或是沒有從頭到尾站在旁邊？）應該沒有從
    頭到尾站在旁邊，因為她還有小孩子要顧。」等語（見原審
    卷三第173至175頁），是依證人盧昭全上開證述之內容，亦
    不足認定同案被告乙○○有參與被告甲○○販賣第二級毒品
    之行為。
  3.證人詹翠娥雖曾於94年7月12日警詢中證稱：「我曾於94 年
    5月9日12時22分、13時4分、5月19日9時29分與阿梅跟甲○
    ○聯絡，亦曾想過要用向甲○○買毒品的錢來扣抵掉他所欠
    我的錢。」等語（見94年偵字第3585號偵查卷第12頁），惟
    其之收受被告甲○○所交付之第一級毒品海洛因，並無對價
    之金錢給付，已如前述，是無論被告甲○○或乙○○，均無
    成立販賣第一級毒品罪之可能。且證人詹翠娥於原審已另證
    稱：「（問：與甲○○拿海洛因時，如何約定見面？）不一
    定，‧‧‧都是甲○○自己一個人來，乙○○沒有來。」、
    「（問：乙○○知不知道妳有施用海洛因？）我不知道她知
    不知道。」、「（問：妳是否有在電話中跟阿梅接洽過毒品
    的事情？）都沒有。」、「（問：妳沒有找過乙○○要過？
    ）沒有」等語（見原審卷三第162至167頁），是同案被告乙
    ○○是否有參與被告甲○○轉讓第一級毒品海洛因之犯嫌，
    亦有疑問。然無論如何，同案被告乙○○就此部分，並無與
    被告甲○○共同成立販賣第一級毒品罪之可能。
  (三)是依上所述，本件即依證人王添盛、盧昭全或詹翠娥之證述
    ，亦不足以認定同案被告乙○○有參與被告甲○○販賣第一
    級毒品或第二級毒品之犯罪事實。而同案被告乙○○於94年
    2 月5日及3月25日兩度經查獲之與被告甲○○共同持有之第
    一級毒品海洛因與第二級毒品甲基安非他命數量雖稍嫌偏多
    ，然依同案被告乙○○僅係因：被告甲○○欲下車與女友聊
    天，被告甲○○欲進入友人洪茂生住處訪友，而短暫受被告
    甲○○之託，為被告甲○○保管該些毒品，而共同持有之，
    其持有之動機，未見有何與被告甲○○共同販賣之意圖存在
    ，自不能認同案被告乙○○應成立意圖販賣而持有第一級或
    第二級毒品罪，應僅認其係單純之與被告甲○○共同持有第
    一級及第二級毒品罪。
肆、論罪科刑：
一、被告行為後，刑法於94年2月2日修正公布、刑法施行法於95
    年6月14日修正公布，並均於95年7月1日施行，關於本案應
    適用之新舊法，茲比較如下：
  (一)修正後刑法第2條第1項規定，已將新舊法律適用之「從新從
    輕」原則，改採「從舊從輕」原則，而此規定僅係規範行為
    後法律變更所生新舊法律比較適用之準據法，並非實體刑罰
    法律，自不生行為後法律變更之比較適用之問題，於95年7
    月1日刑法施行後，應逕行適用新法第2條第1項之規定，為
    「從舊從輕」之比較（最高法院95年5月23日第8次刑事庭會
    議決議第1點第1項參照）。又修正後刑法第11條係增訂刑法
    於其他法律有「保安處分」之規定者，亦適用之，亦無關犯
    罪行為可罰性之變更，亦應逕行適用新法第11條之規定。
  (二)法定刑中罰金刑部分：刑法第33條第5款業經修正公布，修
    正後刑法第33條第5款規定「罰金：新臺幣一千元以上，以
    百元計算之」，與修正前刑法第33條第5款規定「罰金：（
    銀元）一元以上」不同。比較修正前後之罰金刑輕重，該罰
    金刑之最低刑度於修法後已有加重，故以95年7月1日修正施
    行前之刑法規定較有利於被告，依刑法第2條第1項前段規定
    ，本案關於被告違反毒品危害防制條例第4條第1項販賣第一
    級毒品罪及同條例第4條第2項販賣第二級毒品罪之法定罰金
    刑最低度部分，自應適用行為時之法律（修正前刑法第33條
    第5款）決定其罰金部分之最低刑（就被告所犯違反毒品危
    害防制條例第4條第1項、第2項案件，刑法第33條列於總則
    編，依刑法第11條前段規定，亦適用於該罪）。
  (三)被告行為後，修正後之刑法業已刪除第56條連續犯之規定，
    則被告於修正刑法施行前之多次販賣第一級毒品、第二級毒
    品犯行，因行為後修正刑法業已刪除連續犯之規定，此刪除
    雖非犯罪構成要件之變更，但顯已影響行為人刑罰之法律效
    果，自屬法律有變更（最高法院95年第8次刑事庭會議決議
    參照）。被告行為後，刑法第56條關於連續犯之規定業已刪
    除，而本件被告於刑法修正前所犯之數次販賣第一級毒品、
    第二級毒品罪，依修正施行前刑法第56條之規定，為連續犯
    ，應各論以販賣第一級毒品、第二級毒品罪一罪；而依修正
    施行後之刑法，並無連續犯之規定，且依新法應各別多次論
    斷之結果（即數罪併罰），其刑度顯較修正前應依刑法第56
    條之規定以一連續販賣第一級毒品、第二級毒品罪為重，經
    比較新舊法結果，以被告行為時之規定較有利於被告，自應
    依刑法第2條第1項前段之規定，適用修正前刑法第56條之規
    定，各論以連續販賣第一級毒品、第二級毒品罪。
  (四)刑法第47條業於94年1月7日修正為受徒刑之執行完畢，或一
    部之執行而赦免後，5年以內「故意」再犯有期徒刑以上之
    罪者，為累犯，若再犯之罪為「過失犯」，則無累犯規定之
    適用、並於94年2月2日公布，而於95年7月1日施行，然依修
    正前刑法第47條之規定，過失犯亦可構成累犯，此項變動影
    響行為人之刑罰法律效果，係屬新修正刑法第2條第1項之「
    法律變更」，自應依新修正刑法第2條第1項前段之規定為新
    舊法比較。依修正後刑法第2條第1項規定比較結果，顯以修
    正後刑法第47條第1項規定，有利於行為人。是本件對被告
    應適用修正後刑法第47條第1項規定，論以累犯（參照最高
    法院96年度台上字第3773號判決意旨）。
  (五)刑之加減：刑法第64條第2項有關死刑之減輕效果，修正前
    規定：「死刑減輕者，為無期徒刑，或為十五年以下十二年
    以上有期徒刑」，而修正後同條項則規定：「死刑減輕者，
    為無期徒刑」；另刑法第65條第2項有關無期徒刑之減輕效
    果，修正前規定：「無期徒刑減輕者，為七年以上有期徒刑
    」，而修正後同條項則規定：「無期徒刑減輕者，為二十年
    以下十五年以上有期徒刑」，經比較結果，有關死刑、無期
    徒刑之減輕效果，自以修正前之規定有利於被告，自應依刑
    法第2條第1項前段之規定，適用修正前刑法第64條第2項、
    第65條第2項之規定，作為本案減輕刑度之依據。
  (六)修正前刑法第68條規定：「拘役或罰金加減者，僅加減其最
    高度。」，惟此次刑法修正，既將罰金最低金額修正為新臺
    幣一千元，當不致因加減其最低度，而產生不滿一元之零數
    ，允宜與有期徒刑相同，許其最高度及最低度同加減之，故
    併入修正後刑法第67條，而規定為：「有期徒刑或罰金加減
    者，其最高度及最低度同加減之。」本案被告所犯販賣第一
    級毒品罪、販賣第二級毒品罪，既因連續犯而加重其刑，則
    因修正前刑法第68條規定罰金最低度不予加重，較諸修正後
    刑法第67條規定罰金最低度亦予加重之規定，顯然較有利於
    被告，故依刑法第2條第1項前段規定，仍以被告行為時法律
    即修正前刑法第68條規定，較有利於被告。
  (七)依刑法第2條第1項規定為新舊刑法比較時，應就罪刑有關之
    共犯、未遂犯、連續犯、想像競合犯、牽連犯以及累犯加重
    、自首減輕、暨其他法定加減原因（如身分加減）與加減例
    等一切情形，綜其全部之結果，而為比較，再適用有利於行
    為人之法律處斷，而不得一部割裂分別適用不同之新舊法（
    最高法院24年上字第4634號判例意旨、95年第8次刑事庭會
    議決議第1點第4項參照）。經綜合比較連續犯、累犯、刑之
    加減等新、舊法之結果，以被告行為時之舊法較有利於被告
    ，依刑法第2條第1項前段規定，本案自應適用被告行為時之
    法律即修正前刑法第33條第5款、第56條、第47條、第64條
    第2項、第65條第2項、第68條之規定。
  (八)本件被告犯罪時，刑法第55條規定：「一行為而觸犯數罪名
    者，從一重處斷」，被告行為後，95年7月1日修正施行之刑
    法第55條規定：「一行為而觸犯數罪名者，從一重處斷。但
    不得科以較輕罪名所定最輕本刑以下之刑。」修正後關於但
    書之規定，僅係想像競合犯科刑之限制，為法理之明文化，
    非屬法律變更，對於想像競合犯之認定及科刑，並不生任何
    影響，自不生新舊法比較之問題，應依一般法律適用原則，
    適用裁判時刑法第55條之規定（參見最高法院95年11月7日
    95年度第21次刑事庭會議）。
  (九)刑法第57條關於科刑審酌之規定，於94年2月2日修正公布，
    於95年7月1日生效施行，惟因該條規定，為法院就刑之裁量
    審認標準見解之明文化，非屬法律之變更，自無刑法第2條
    第1項新舊法比較適用之問題（參照最高法院95年5月23日刑
    事庭第8次會議決議）。
  (十)94年2月2日修正前刑法第59條規定：「犯罪之情狀可憫恕者
    ，得酌量減輕其刑」，修正後刑法第59條則規定：「犯罪之
    情狀顯可憫恕，認科以最低度刑仍嫌過重者，得酌量減輕其
    刑」，上開條文修正前與修正後雖用語不同，但實質內涵則
    相同，為法院就酌減審認標準見解之明文化，非屬法律之變
    更，自不生新舊法比較之問題，應依裁判時刑法第59條認定
    之（參見最高法院95年11月7日95年度第21次刑事庭會議）
    。
二、論罪之理由：
  (一)按海洛因、甲基安非他命分別為毒品危害防制條例第2條第2
    項第1、2款所列之第一級、第二級毒品，不得非法販賣、持
    有。核被告甲○○所為，係違反毒品危害防制條例第4條第1
    項之販賣第一級毒品罪及同條例第4條第2項之販賣第二級毒
    品罪。被告甲○○就犯罪事實欄三持有毒品之行為，與乙○
    ○具有犯意之聯絡與行為之分擔，均為共同正犯。被告甲○
    ○持有海洛因、甲基安非他命之目的既係為供販賣之用，則
    其持有海洛因、甲基安非他命之低度行為應分別為販賣第一
    、二級毒品之高度行為所吸收，均不另論罪。被告甲○○就
    與乙○○共同持有毒品之行為，亦應為其販賣之行為所吸收
    ，不另論罪。
  (二)被告甲○○於刑法修正施行前先後多次販賣海洛因、甲基安
    非他命之犯行，時間緊接，方法相同，觸犯構成要件相同之
    罪名，顯係基於概括犯意反覆為之，為連續犯，應依修正前
    刑法第56條規定各論以一罪，而被告甲○○所犯連續販賣第
    一級毒品罪之法定本刑為死刑或無期徒刑部分，及被告甲○
    ○所犯連續販賣第二級毒品罪之法定本刑為無期徒刑部分，
    依刑法第64條第1項、第65條第1項之規定，不得加重其刑外
    ，僅就販賣第一級毒品罪之罰金刑部分加重其刑，及就販賣
    第二級毒品罪之有期徒刑、罰金刑部分加重其刑。
  (三)被告甲○○基於營利之意圖，同時販賣第一級、第二級毒品
    予陳國龍、魏敏晟、洪全民部分，係一行為而同時觸犯數罪
    名之想像競合關係，為想像競合犯，應依刑法第55條規定，
    從較重之連續販賣第一級毒品罪處斷。
  (四)被告甲○○販賣海洛因及甲基安非他命予陳國龍、魏敏晟、
    洪全民之部分，被告甲○○販賣海洛因予林芳田之部分，被
    告甲○○販賣甲基安非他命予盧昭全之部分，雖未經起訴，
    但與起訴論罪科刑部分分別具有連續犯或想像競合犯裁判上
    一罪之關係，為起訴效力所及，檢察官亦請求併案審理，本
    於審判不可分之原則，本院應併予審理。
  (五)又檢察官追加起訴意旨，雖認同案被告乙○○應成立販賣第
    一級毒品罪及第二級毒品罪，並與被告甲○○均為共同正犯
    等語，然此部分經審理結果，本院認乙○○僅應成立單純之
    持有毒品罪，已如前述，尚難認被告甲○○與乙○○有販賣
    毒品海洛因、甲基安非他命之犯意聯絡或行為分擔，故本院
    並未認定被告甲○○與乙○○係共犯，併此敘明。
  (六)被告甲○○曾有多次施用毒品之前案紀錄，於91年間又因施
    用毒品案件，經本院以92年上易字第66號判決判處有期徒刑
    1年確定，經送監執行後，於93年9月20日縮刑期滿執行完畢
    ，此有被告甲○○之刑案資料查註紀錄表（見94年偵字第31
    55號卷第4頁）、臺灣高等法院被告前案紀錄表（見本院卷
    第109頁）附卷為憑，被告甲○○於受有期徒刑之執行完畢
    後，5年以內故意再犯本件有期徒刑以上之罪，為累犯，除
    其中有關販賣第一級毒品部分之法定刑為死刑、無期徒刑（
    販賣第二級毒品罪與販賣第一級毒品罪，具有想像競合犯之
    關係，已如前述），依法不得加重外，僅就其餘罰金刑部分
    遞加重其刑。被告甲○○同時有兩種法定加重事由，應依刑
    法第70條規定，就販賣第一級毒品罪之罰金刑部分遞加重其
    刑。
  (七)被告甲○○於偵查中雖曾表示願坦承犯行並供出毒品來源，
    惟並未因而破獲被告甲○○所供毒品來源等情，有臺中縣警
    察局烏日分局95年1月19日烏警偵字第0950010283號函（見
    原審卷一第141頁）附卷可稽，另被告甲○○於原審雖辯稱
    ：「我在警詢筆錄中就已經供出毒品上游為張０郎」等語（
    見原審卷一第196頁）。惟證人張維新警員於原審證稱：「
    （問：就本案後來有無依照被告的供述去追查毒品．．．的
    上游？）偵查庭時被告說如果檢察官不讓他交保的話，他就
    不提供，拒絕配合，所以我們沒有繼續追查上游。」、「因
    被告供述的電話並沒有依檢察官指示通訊監察，所以沒有辦
    法繼續追查，因此並未查獲張０郎販賣毒品案。」等語（見
    原審卷一第196頁），足認本案並未因被告甲○○之供述而
    破獲毒品來源，自不能依毒品危害防制條例第17條之規定，
    對於被告甲○○減輕其刑。
  (八)按毒品危害防制條例第4條第1項規定：「製造、運輸、販賣
    第一級毒品者，處死刑或無期徒刑；處無期徒刑者，得併科
    新台幣一千萬元以下罰金」，其法定刑為死刑、無期徒刑，
    別無其他自由刑之規定，刑度可謂重大。又同條例第4條第2
    項規定：「製造、運輸、販賣第二級毒品者，處無期徒刑或
    七年以上有期徒刑，得併科新臺幣七百萬元以下罰金。」，
    其法定刑為七年以上有期徒刑，刑罰亦甚重。然同為販賣第
    一、二級毒品之人，其原因動機不一，犯罪情節未必盡同，
    或有大盤毒梟者，亦有中、小盤之分，甚或僅止於吸毒者友
    儕間為求互通有無之有償轉讓者亦有之，其販賣行為所造成
    危害社會之程度自屬有異，法律科處此類犯罪，所設之法定
    最低本刑卻同為「死刑或無期徒刑；處無期徒刑者，得併科
    新台幣一千萬元以下罰金」、「無期徒刑或七年以上有期徒
    刑，得併科新臺幣七百萬元以下罰金」，不可謂不重。於此
    情形，倘依其情狀處以有期徒刑（販賣第一級毒品部分，另
    販賣第二級毒品罪與販賣第一級毒品罪，具有想像競合犯之
    關係，已如前述），即足以懲儆，並可達防衛社會之目的者
    ，自非不可依客觀之犯行與主觀之惡性二者加以考量其情狀
    ，是否有可憫恕之處，適用刑法第59條之規定酌量減輕其刑
    ，期使個案裁判之量刑，能斟酌至當，符合比例原則。被告
    販賣海洛因、甲基安非他命予他人之次數雖有多次，然每次
    販賣之金額為1千元至5萬元不等，其重量僅得供施用數次，
    被告甲○○先後販賣第一、二級毒品之販售所得為71萬元，
    實際販售出之毒品數量，較諸販毒集團尚屬零星小額，被告
    甲○○販售數量及販賣所得金額尚非鉅額，且被告甲○○僅
    係單純販賣交易毒品，並無施用強暴、脅迫之不法手段，更
    無向購買毒品之人積極催討交易款項，以其情節而論，其惡
    性尚不如專以販賣第一、二級毒品維生之販毒集團重大，被
    告甲○○既非販賣毒品之大盤或中盤商，被告甲○○販賣毒
    品之行為尚未造成無可彌補之鉅大危害。觀諸被告甲○○所
    犯之販賣第一級毒品罪，其最輕法定本刑為無期徒刑，實屬
    情輕法重，衡其犯罪情狀在客觀上顯非不可憫恕，以其所犯
    之罪之最低法定刑為無期徒刑而言，本院認為法重情輕，縱
    使量處法定最低刑度之無期徒刑，仍嫌過重，本院依被告客
    觀之犯行與主觀之惡性二者加以考量其犯罪情狀，爰依裁判
    時刑法第59條之規定，予以酌量減輕其刑度，方屬公允衡平
    。又依修正前刑法第65條第2項規定，無期徒刑減輕者，為7
    年以上有期徒刑。而依修正後刑法第65條第2項則規定，無
    期徒刑減輕者，為20年以下15年以上有期徒刑。依刑法第2
    條第1項規定，比較結果，自以修正前之刑法第65條第2項規
    定對被告較為有利，自應適用對被告有利之修正前刑法第65
    條第2項規定，作為本案販賣第一級毒品罪減輕刑度之依據
    。又被告甲○○所犯上開販賣第一級毒品罪，有前揭加重、
    遞加重及酌減之事由，應先加、遞加而後減輕之。
三、撤銷改判之理由：
  (一)撤銷原判決之理由：
    原審認被告甲○○販賣海洛因、甲基安非他命部分之犯行事
    證明確，予以論罪科刑，固非無見。惟查：
  (1)原審認被告甲○○係累犯，依法應加其刑，惟未敘明販賣第
    一級毒品罪及販賣第二級毒品罪之法定刑為死刑或無期徒刑
    部分，依法不得加重。
  (2)按販賣毒品者如以一個販賣行為，同時為不同級毒品之買賣
    ，例如同時販賣海洛因及甲基安非他命，即有想像競合犯之
    適用，祇能從一重罪處斷之，不能予以分論併罰。原判決於
    事實欄認定被告甲○○同時販賣第一、二級毒品海洛因及甲
    基安非他命予陳國龍、魏敏晟、洪全民，於理由欄論罪科刑
    部分又謂被告甲○○販賣第一級毒品、第二級毒品罪，應予
    分論併罰，其認定之事實與理由亦不相一致。
  (3)被告甲○○就前揭販賣海洛因及甲基安非他命予陳國龍、魏
    敏晟、洪全民之部分，係以一行為同時販賣海洛因、甲基安
    非他命，自係一行為而同時觸犯數罪名之想像競合關係，為
    想像競合犯，應依刑法第55條規定，從較重之連續販賣第一
    級毒品罪處斷，原審認應分論併罰，適用法律尚有未當。
  (二)對於上訴理由之審酌：
    檢察官上訴意旨略以：被告甲○○多次販賣第一級毒品海洛
    因，販賣對象及所得金額非少數，情節非輕微，殊無堪資憫
    恕可言，原審適用刑法第59條減輕其刑，尚非適宜；被告甲
    ○○販賣第二級毒品，數量及金額均非少數，又與乙○○共
    同持有之毒品數量亦非少數，原判決對被告甲○○販賣第二
    毒品罪，僅量處有期徒刑8年6月，失之過輕等語，據此指摘
    原判決不當。按刑之量定，為求個案裁判之妥當性，法律固
    賦予法院裁量權，但此項裁量權之行使，除應依刑法第57條
    規定，審酌行為人及其行為等一切情狀，為整體之評價，並
    應顧及比例原則與平等原則，使罪刑均衡，輕重得宜，以契
    合社會之法律感情。又刑法第59條規定犯罪之情狀可憫恕者
    ，得酌量減輕其刑，其所謂「犯罪之情狀」，與同法第57條
    規定科刑時應審酌之一切情狀，並非有截然不同之領域，於
    裁判上酌減其刑時，應就犯罪一切情狀（包括第57條所列舉
    之10款事項），予以全盤考量，審酌其犯罪有無可憫恕之事
    由（即有無特殊之原因與環境，在客觀上足以引起一般同情
    ，以及宣告法定低度刑，是否猶嫌過重等等），以為判斷。
    按販賣第一級毒品罪之法定刑為「死刑或無期徒刑；處無期
    徒刑者，得併科新台幣一千萬元以下罰金」，然同為販賣第
    一級毒品之人，其原因動機不一，犯罪情節未必盡同，或有
    大盤毒梟者，亦有中、小盤之分，甚或僅止於吸毒者友儕間
    為求互通有無之有償轉讓者亦有之，其販賣行為所造成危害
    社會之程度自屬有異，法律科處此類犯罪，所設之法定最低
    本刑卻同為「無期徒刑，得併科新台幣一千萬元以下罰金」
    ，不可謂不重。於此情形，倘依其情狀處以有期徒刑（販賣
    第一級毒品部分），即足以懲儆，並可達防衛社會之目的者
    ，自非不可依客觀之犯行與主觀之惡性二者加以考量其情狀
    ，是否有可憫恕之處，適用刑法第59條之規定酌量減輕其刑
    ，期使個案裁判之量刑，能斟酌至當，符合比例原則（參照
    最高法院95年度台上字第6157號判決）。原審認定被告甲○
    ○涉案之情節並非罪大惡極，因販賣第一級毒品罪之本刑為
    「死刑或無期徒刑」，其犯罪之客觀情狀顯非不可憫恕，而
    依刑法第59條規定，減輕其刑，本院認被告犯罪之情節並非
    大中盤毒梟者可資等同並論，已如前述，依刑法第59條之規
    定減輕其刑，與罪刑相當原則之旨意相符，並無不當。本院
    審酌全案情節，認為檢察官上訴指摘原判決適用刑法第59條
    酌減被告之刑，原審量刑過輕，請求從重量刑等語，固無可
    取，被告甲○○提起上訴，在本院並未提出其他有利之證據
    ，就其販賣第一級、第二級毒品部分，指摘原判決量刑過重
    ，本院認亦無理由，惟原判決既有上述可議之處，自屬無可
    維持，應由本院將原判決關於被告甲○○販賣第一級毒品罪
    、販賣第二級毒品罪及定應執行刑部分均予以撤銷改判。
  (三)自為判決之科刑及審酌之理由：
    爰審酌被告甲○○為謀個人私利，無視於政府制定毒品危害
    防制條例，杜絕毒品犯罪之禁令，販賣第一級毒品海洛因及
    第二級毒品甲基安非他命，藉以牟利，獲取利益，致使一般
    施用毒品者，沈迷於毒癮而無法自拔，直接戕害國民身心健
    康，間接危害社會治安，敗壞社會善良風氣，進而導致施用
    毒品之人為購買毒品施用而觸犯刑典之情事發生，其實際之
    危害程度不小，然因被告甲○○實際販賣之時間非長，販售
    數量尚非鉅大，獲取之利益亦非鉅額，並審酌被告甲○○曾
    因施用毒品經法院判處徒刑，被告甲○○犯罪之動機、販賣
    毒品海洛因、甲基安非他命之期間、次數、所得之財物、所
    生危害及其於本院審理時已坦承犯行之犯罪後態度等一切情
    狀，量處如主文第二項所示之刑，以資懲儆。又被告甲○○
    依其所犯販賣第一、二級毒品罪之性質，本院認並無宣告褫
    奪公權之必要，併此敘明。
四、關於沒收部分：
  (一)扣案如附表一編號１至３所示之海洛因、附表二編號４至６
    所示之甲基安非他命，分屬毒品危害防制條例第2條第2項所
    管制之第一級、第二級毒品，不論屬於犯人與否，應依毒品
    危害防制條例第18條第1項前段之規定沒收銷燬之。
  (二)按法務部調查局鑑定海洛因時，一般係以傾倒之方式，將包
    裝袋內之海洛因倒出與包裝袋分離而稱重，必要時亦會輔以
    刮杓取袋內粉末，然無論依上述何種方式分離，包裝袋內均
    會有極微量洛因殘留，業經法務部調查局於93年3月19日以
    調科壹字第09300113060號函示在案（見司法院編印法官辦
    理刑事案件參考手冊（一）第334頁）。本案扣案如附表一
    編號１至３所示之海洛因，檢驗結果空包裝重分別如附表一
    編號２、３所示，當指依上述方式將包裝內海洛因與包裝袋
    分離所得到之包裝重，包裝袋內仍會有海洛因殘留。是扣案
    如附表一編號１至３所示用以包裝海洛因之包裝袋、如附表
    一編號４至６所示用以包裝甲基安非他命之包裝袋，若與其
    內所包裝之毒品析離時，其與該毒品所殘留之毒品難以析離
    ，自應全部視為毒品，亦應依毒品危害防制條例第18條第1
    項前段之規定宣告沒收銷燬。
  (三)次按毒品危害防制條例第19條第1項規定：犯第4條之罪者，
    其供犯罪所用或因犯罪所得之財物，均沒收之，如全部或一
    部不能沒收時，追徵其價額或以其財產抵償之。但該條項並
    無如同條例第18條第1項所定「不問屬於犯人與否，沒收之
    」之明文，自屬相對沒收主義之立法。是其應沒收之物，應
    以屬被告所有者為限。又該規定所稱「追徵其價額」者，係
    指所沒收之物為金錢以外之其他財物而無法沒收時，應追徵
    其價額，使其繳納與原物相當之價額。如所得財物為金錢而
    無法沒收時，始應「以其財產抵償之」（最高法院93年台上
    第2743號、95年度台上字第305號判決意旨參照）。又毒品
    危害防制條例第19條第1項規定，犯該條例第4條至第9條、
    第12條、第13條或第14條第1項、第2項之罪者，其供犯罪所
    用或因犯罪所得之財物，均沒收之。係採義務沒收主義，且
    金錢為代替物，重在兌換價值，而不在原物，自難拘泥於沒
    收原物之理論，認沒收販賣毒品所得之金錢，以當場查獲扣
    押者為限，苟能證明其為販賣毒品所得之金錢，均應予以沒
    收（參照最高法院92年度台上字第5227號判決）。是販賣毒
    品所得之金錢，無論已否扣案，如仍屬存在，即應依法沒收
    。經查，本件被告因販賣海洛因及甲基安非他命所得之現金
    共71萬元（各次所得詳如事實欄所載），上開販賣毒品所得
    之金額雖未扣案，然無證據證明已不存在，且既為被告甲○
    ○因犯罪所得之財物，應依毒品危害防制條例第19條第1項
    之規定併予諭知沒收，如全部或一部不能沒收時，依同條項
    之規定，應以其財產抵償之。
  (四)復按毒品危害防制條例第19條第1項規定，犯販賣毒品罪者
    ，其供犯罪所用或因犯罪所得之財物，均沒收之。但此並無
    「不問屬於犯人與否沒收之」之特別規定，自應仍有刑法第
    38條第1項第3款、第3項前段之適用，即以屬於犯人所有者
    為限，始得沒收之（參照最高法院94年度台上字第4265號判
    決）。又附表一編號７所示門號0000000000號行動電話之租
    用人雖係案外人，此有遠傳電信股份有限公司97年4月17日
    遠傳（企營）字第09710307867號函（見本院卷第83、84頁
    ）在卷可稽，惟被告甲○○於本院審理中供稱扣案00000000
    00號行動電話係別人送伊使用，拿來供聯絡販賣海洛因、甲
    基安非他命等語（見本院卷77頁），被告甲○○既係以門號
    0000000000號行動電話與如事實欄所示之證人廖慶和等人聯
    絡販賣海洛因、甲基安非他命事宜，足認門號0000000000號
    行動電話顯為被告甲○○所有且供其聯絡販賣毒品之物品，
    故扣案之前揭門號0000000000號之行動電話，應依毒品危害
    防制條例第19條第1項前段之規定，宣告沒收（因前揭物品
    均已扣案，並無不能沒收之問題，故不為追徵其價額之諭知
    ）。又門號0000000000號行動電話之SIM卡，於電信公司出
    租行動電話門號予消費者使用時，該SIM卡之所有權即移轉
    予消費者所有，此有遠傳電信股份有限公司97年4月17日遠
    傳（企營）字第09710307867號函（見本院卷第83頁）1件附
    卷為憑，故前揭門號行動電話內所附之SIM卡，亦係被告甲
    ○○所有供其聯絡販賣毒品所用之物，應依毒品危害防制條
    例第19條第1項前段之規定與行動電話機具一併宣告沒收（
    因前揭物品均已扣案，並無不能沒收之問題，故不為追徵其
    價額之諭知）。
  (五)門號0000000000、0000000000、0000000000號行動電話之租
    用人雖係案外人，惟被告甲○○坦承前揭門號之行動電話（
    含SIM卡）亦係別人送伊使用，拿來供聯絡販賣海洛因、甲
    基安非他命等語（見本院卷77頁），被告甲○○既係以前揭
    門號行動電話與如事實欄所示之人聯絡販賣海洛因、甲基安
    非他命事宜，足認前揭門號行動電話顯為被告甲○○所有且
    供其聯絡販賣毒品之物品，該門號0000000000、0000000000
    、0000000000號行動電話（含SIM卡）目前雖未扣案，然亦
    無證據證明已滅失，應依毒品危害防制條例第19條第1項之
    規定宣告沒收，如全部或一部不能沒收時，追徵其價額。又
    該行動電話內之SIM卡，於電信公司出租行動電話門號予消
    費者使用時，該SIM卡之所有權即移轉予消費者，此有遠傳
    電信股份有限公司97年4月17日遠傳（企營）字第097103078
    67號函（見本院卷第83頁）、和信電訊股份有限公司97年4
    月8日和信（企營）字第09720302737號函（見本院卷第63頁
    ）各1件附卷為憑，故前揭行動電話內所附之SIM卡，亦係被
    告甲○○所有供其聯絡販賣毒品所用之物，應依毒品危害防
    制條例第19條第1項前段之規定與行動電話機具一併宣告沒
    收，如全部或一部不能沒收時，追徵其價額。
  (六)扣案如附表二所示摻有海洛因之香煙，據被告甲○○供稱係
    其自己供施用海洛因所用之物品等語，而被告甲○○因犯連
    續施用第一、二級毒品罪，經臺灣臺中地法院以94年度訴字
    第2466號判決分別判處有期徒刑1年、6月，應執行有期徒刑
    1年4月確定，此有臺灣高等法院被告前案紀錄表附卷為憑，
    扣案如附表二所示摻有海洛因之香煙並無任何證據證明係供
    本案販賣毒品犯罪所用之物，自無從諭知沒收。又94年6月
    10日查獲當次之搜索扣押筆錄中，雖載有扣得「含有毒品殘
    渣袋」12只，惟既屬「殘渣袋」，因與其自行施用毒品之行
    為有關，而與其販賣毒品之行為無涉，復因未載明為關於何
    種毒品之殘渣袋，是雖屬本案查獲當時同時經查獲之毒品，
    然因被告甲○○另同時犯施用毒品罪，且從刑之宣告，仍應
    附屬於主刑，既無從確認其屬何種毒品之殘渣袋，且難認與
    被告甲○○之販賣毒品行為有關，爰亦不於本案中為沒收之
    宣告。
伍、退回移送併辦部分：
  (一)臺灣臺中地方法院檢察署檢察官移送併辦意旨（臺灣臺中地
    方法院檢察署94年度偵字第15814、15815號）另謂：被告
    甲○○於94年2月至4月止，連續多次在臺中市○○路與北屯
    路口，販賣海洛因給卓泳漢。於94年1月至5月止，連續多
    次在臺中市北屯區親親來來戲院，販賣海洛因給廖昌俊。因
    認被告甲○○涉犯毒品危害防制條例第4條第1項之販賣第一
    級毒品罪、同條例第4條第2項之販賣第二級毒品罪嫌，本件
    同一被告所涉前揭罪嫌，與本案論罪科刑部分具有修正前刑
    法連續犯之關係，應移送併案審理等語。
  (二)就被告甲○○涉嫌販賣第一級毒品予證人卓泳漢部分：
  1.被告甲○○於94年9月13日警詢中固坦承曾於94年2月至3、4
    月間，經由卓泳漢以行動電話聯繫後，先後約10次，約在臺
    中市○○路與北屯路口，以每次1千5百元至2千5百元不等之
    價格，販賣第一級毒品海洛因予證人卓泳漢之行為，惟被告
    甲○○自94年10月13日檢察官訊問時起即改口否認有涉嫌販
    賣海洛因予證人卓泳漢。
  2.證人卓泳漢於94年6月30日警詢中先證稱：「我確實有撥打
    電話給甲○○，我是向甲○○借錢或找朋友。」、「我沒有
    向甲○○購買毒品」等語，惟旋又改稱：「現在開始我說實
    話，我以0000000000撥打5通電話給甲○○（0000000000）
    購買毒品，談話內容是我以新臺幣3000元代價向甲○○購買
    安非他命毒品。」、「（問：你向甲○○購買毒品幾次‧‧
    ‧？）大約2、3次，我都是撥打0000000000電話向甲○○購
    買安非他命，每次均購買新臺幣3000元。我未曾向甲○○購
    買海洛因。」、「（問：經監察譯文顯示，你到底向甲○○
    購買何種毒品？）有可能是購買海洛因，我忘記了。」、「
    （問：上述筆錄，你所陳述是否均實在？）大部分屬實。」
    、「（問：哪些部分不屬實？）就是我向甲○○購買毒品，
    是購買安非他命或海洛因，我忘記了。」等語（見臺中縣警
    察局烏日分局證人卓泳漢警詢卷第7頁以下），證人卓泳漢
    所述前後有所岐異，無法確認其真實性，縱認其於警詢中之
    陳述有證據能力，亦難遽予採信。
  3.證人卓泳漢於檢察官訊問中復證稱：「（問：有無向被告買
    海洛因或安非他命？）沒有。」、「（問：為何警詢筆錄說
    有向被告買安非他命？）我該份筆錄作了2、3小時，該筆錄
    是警方用恐嚇方式要我講的，但都不是實話，我最後有跟警
    方說向被告買毒品是不實在的，筆錄也有記載。」等語（見
    94年度偵字第15812號卷第10頁），於原審審理中，復稱：
    「我只有施用海洛因」，94年3月24日之通訊監察譯文，係
    其與被告甲○○之對話無誤，然對話內容所稱之「3千元」
    ，係其向被告甲○○所為之借款等語（見原審卷一第196 頁
    以下），亦無關於被告甲○○有販賣毒品行為之積極證據存
    在。
  4.再觀諸卷附通訊監察譯文資料（見前開警詢卷），雖被告甲
    ○○與證人卓泳漢均不否認內容屬其二人之對話，然依內容
    ，亦無法認定即屬二人關於毒品交易之對話，是縱被告甲○
    ○於94年9月13日警詢中曾有自白存在，因本部分尚乏其他
    補強證據存在，自無從認定被告甲○○有此部分販賣第一級
    毒品海洛因之犯行，自應退由檢察官另為適法之處理。
  (三)就被告甲○○涉嫌販賣第一級毒品予證人廖昌俊部分：
  1.被告甲○○雖曾於94年9月13日警詢中自白於94年1月至5月
    底止，先後約10次，經由廖昌俊撥打其行動電話後，約在臺
    中市北屯區親親來來戲院前，以每次約1千元之價格，販賣
    海洛因予廖昌俊。惟被告甲○○自94年10月13日檢察官訊問
    時起即改口否認有涉嫌販賣海洛因予證人廖昌俊。
  2.而證人廖昌俊雖曾於94年8月9日警詢中（地點：臺灣臺中監
    獄偵訊室）證述：「我確實有向甲○○購買毒品，經我閱讀
    警方所提示之譯文，正確無誤。我稱呼他為『憶君』，他稱
    呼我『廖Ａ』」、「從94年5月8日至5月16日，我需要毒品
    解癮時，我就會以我所有行動電話0000000000號撥打甲○○
    的行動電話0000000000，約定在臺中市北屯區親親來來戲院
    外面見面交易，我每次均以新臺幣1千元至2千元不等之代價
    ，向甲○○購買第一級毒品海洛因，我共向甲○○購買海洛
    因3次」等語（見臺中縣警察局烏日分局證人廖昌俊警詢卷
    第7頁）；惟證人廖昌俊於檢察官訊問中改稱：「（問：有
    無向被告買安非他命或海洛因？）沒有」、「我在監獄時烏
    日分局去問我，警方要我配合警方，我當時人不舒服，我怕
    警方與我沒完沒了，就配合這麼說。我有打電話給被告，但
    打完後未向被告買毒品。」等語（見94年度偵字第15812號
    卷第10頁）。嗣至原審審理中又稱：「警察跟我說電話是我
    太太名義申請的，如果我不配合說甲○○的事情的話，他要
    去找我太太的麻煩。」等語（見原審卷一第210頁）。
  3.經原審依檢察官之聲請，勘驗證人廖昌俊之警詢錄音，發覺
    員警於詢問過程中，確有於證人廖昌俊否認向被告甲○○購
    買毒品之情形下，不斷與證人廖昌俊溝通，並以：「不然我
    叫阿頭移送你妻子」、「你要這樣講沒關係，那樣我就叫阿
    頭移送你妻子，因為你哥說沒有啊。」等語告誡證人廖昌俊
    （對話過程詳載於原審95年2月24日勘驗筆錄中；見原審卷
    一第240頁以下），而此對話內容及證人廖昌俊原否認曾向
    被告甲○○購買毒品之過程，並未真實、完整地呈現於警詢
    筆錄中。本院依據勘驗結果，認員警之行為雖係以客觀之事
    實為基礎，佐以偵查方向之告知，固未觸法，惟上開溝通之
    方式、內容及強度，均足以達影響證人廖昌俊依其自由意志
    而為陳述之強度，自難認上開警詢筆錄仍有證據能力而得採
    憑。
  4.另證人廖昌俊已否認曾於撥打電話後自被告甲○○處實際取
    得毒品，而從卷附之通訊監察譯文資料觀之，亦無法遽認被
    告甲○○確有與證人廖昌俊為毒品交易之事實，是被告甲○
    ○此部分之犯嫌，除其94年9月13日警詢中之自白外，即乏
    其他確切之積極證據存在，自不能認定其此部分應成立販賣
    第一級毒品罪，應退由檢察官另為適法之處理。
陸、應由原審法院補充判決部分（即關於檢察官對於被告甲○○
    追加起訴部分，原審案號：95年訴字第2665號）：
一、追加起訴意旨略以：甲○○與乙○○係夫妻，均明知海洛因
    、安非他命係毒品危害防制條例第2條所管制之毒品，仍共
    同或分別基於販賣第一級毒品海洛因、第二級毒品安非他命
    營利之概括犯意，先自年籍不詳之「紅毛」、「瑞成」、「
    建明」、「阿明」、「阿文」等成年男子處購得第一級毒品
    海洛因、第二級毒品安非他命後，隨即於93年9月間某起至
    94年6月4日9時39分36秒後不久止，分別或共同有如下之共
    同販賣毒品行為：
  (一)於93年9間某日起至94年6月4日9時39分36秒後不久止，甲○
    ○在臺中縣、市等地，加價以第一級毒品海洛因、第二級毒
    品安非他命每包3千元至5千元不等之價格（以重量及品質而
    定，均由甲○○事先分裝妥當），連續販賣予年籍不詳綽號
    「阿華」之成年男子至少多次，得款至少20萬元。
  (二)於94年2月4日19時許，在臺中市○○路屠宰場前，基於販賣
    之意思，由甲○○出面以7萬元向年籍不詳綽號「阿明」之
    人，購得第一級毒品海洛因含袋重至少29.1公克（嗣後甲○
    ○持有1包含袋重0.7公克，乙○○持有9包含袋重28.4公克
    ，詳後述）、第二級毒品安非他命4包含袋重49.6公克，並
    由甲○○、乙○○共同持有，準備用以販賣。
  (三)於94年3月25日，在不詳地點，基於販賣之意思，由甲○○
    出面以不詳價格向年籍不詳綽號「阿文」之人，購得第二級
    毒品安非他命5包含袋重179.7公克，並由甲○○、乙○○共
    同持有，準備用以販賣。
  (四)於94年2月5日前某日起至94年6月4日9時39分36秒後不久止
    ，甲○○在臺中市○○○路路邊等地，加價以第二級毒品安
    非他命每半兩1萬5千元、每兩3萬元之價格（以重量及品質
    而定，均由甲○○事先分裝妥當），連續販賣予盧昭全至少
    10次，以每次半兩計算，至少得款15萬元。
  (五)於94年2月間某日起至94年5月19日上午9時29分後不久止，
    甲○○因積欠綽號「小莉」之詹翠娥不詳數額金錢，乃在臺
    中縣、市等地，連續提供予綽號「小莉」之詹翠娥第一級毒
    品海洛因８次施用，以扣抵債務方式取得販毒款。
  (六)嗣於94年2月5日1時20分許，甲○○、乙○○共同駕駛車號
    2067－LA號自用小客車並持有供販賣用毒品，於行經臺中市
    ○○路與太原路口前時，為臺中市警察局第六分局員警查獲
    ，當場在該車駕駛座上扣得第一級毒品海洛因含袋重0.7公
    克、攙有海洛因之香煙4支、分裝夾鍊袋1包、販毒款10萬元
    ，在同車乙○○之襪子內扣得裝有毒品之紅色絨布袋（內藏
    有第一級毒品海洛因9包含袋重28.4公克、第二級毒品安非
    他命4包含袋重49.6公克）。其後，於94年3月25日13時30分
    許，甲○○、乙○○又共同攜帶準備用以販賣之第二級毒品
    安非他命及分裝袋等物至臺中縣外埔鄉○○路15之2號，經
    臺中縣警察局大甲分局派員前往查緝，當場在乙○○之隨身
    皮包內扣得第二級毒品安非他命5包含袋重179.7公克、攙有
    海洛因之香煙3支、分裝夾鍊袋1包等物（甲○○趁隙逃離）
    。因認被告甲○○所為係違反毒品危害防制條例第4條第1項
    、第2項之販賣第一級、第二級毒品等罪嫌。被告甲○○現
    與本案臺灣臺中地方法院審理中之案件，有數人共犯一罪及
    數罪之相牽連案件關係，宜追加起訴等語。
二、按刑事訴訟法第267條規定，檢察官就犯罪事實一部起訴者
    ，其效力及於全部，乃指法院就與原起訴案件之犯罪有單一
    性不可分關係之未經起訴之其餘事實，基於審判不可分原則
    ，一併加以審判而言，毋庸適用第265條之規定，自不發生
    追加起訴之問題。次按，追加起訴係就與已經起訴之案件無
    單一性不可分關係之相牽連犯罪（指刑事訴訟法第7條所列
    案件），在原起訴案件第一審辯論終結前，加提獨立之新訴
    ，俾與原起訴案件合併審判，以收訴訟經濟之效，此觀刑事
    訴訟法第265條自明；如追加起訴之犯罪，經法院審理結果
    ，認定與原起訴案件之犯罪有實質上或裁判上一罪之單一性
    不可分關係，依同法第267條，既為原起訴效力所及，對該
    追加之訴，自應認係就已經起訴之案件，在同一法院重行起
    訴，依同法第303條第2款，應於判決主文另為不受理之諭知
    ，始足使該追加之新訴所發生之訴訟關係歸於消滅（最高法
    院87年台上字第540號判例要旨參照）。本件檢察官就被告
    甲○○販賣第二級毒品甲基安非他命部分，並未起訴，有起
    訴書在卷可稽。而檢察官於第一審審判期日以書面「另追加
    被告甲○○販賣第一級毒品、第二級毒品罪。」（見原審95
    年訴字第2665號卷內追加起訴書），就被告甲○○販賣第一
    級毒品、第二級毒品部分追加起訴，原判決及本院認定此部
    分與經起訴之販賣海洛因部分有修正前刑法連續犯或想像競
    合犯之裁判上一罪關係，則揆諸前揭說明，自應就追加起訴
    部分判決主文另為不受理之諭知，並於理由內說明該部分為
    起訴效力所及，得一併審判之意旨。乃原判決未就經檢察官
    於第一審書面追加起訴部分諭知不受理之判決，自有疏誤，
    原判決就檢察官追加起訴被告甲○○販賣第一級毒品、第二
    級毒品部分漏未判決，屬判決脫漏之問題，且該部分既無判
    決存在，自非本院審理之範圍，僅生補充判決之問題，就原
    判決對此漏未審判部分，應由本院另函請原審法院補充判決
    。
三、其他說明：
  (一)就被告甲○○涉嫌販賣第一級毒品與第二級毒品予綽號「阿
    華」之男子部分：
  1.檢察官於追加起訴意旨中，並未指明該「阿華」之年籍身分
    為何，致本院無從加以調查。又被告甲○○雖曾於檢察官訊
    問中供承有販賣第一級毒品海洛因及第二級毒品（甲基）安
    非他命予綽號「阿華」者之行為（見94年偵字第3159號偵查
    卷第72頁以下），惟此僅屬其自白，尚乏其他確切之補強證
    據足以佐證。經原審於審理中，依被告甲○○之聲請，傳訊
    所謂綽號「阿華」之李清華到庭，公訴人質疑該綽號「阿華
    」之李清華者，未必為檢察官起訴意旨所指之「阿華」者等
    語，並非無據；證人李清華更於原審結證稱：有與被告甲○
    ○合資購買毒品之行為，然無向被告甲○○購買毒品之行為
    等語（見原審卷三第233至236頁），尚難認定被告甲○○有
    販賣第一級毒品與第二級毒品予所謂綽號「阿華」者之犯行
    。
  2.本案依卷內證據資料，尚難認定被告甲○○有販賣第一級毒
    品與第二級毒品予所謂綽號「阿華」者之犯行，與其前開業
    經本院認定為有罪論罪科刑之犯行間，尚難認定具有修正前
    刑法連續犯之裁判上一罪關係，自無法併案審理，併此敘明
    。
  (二)就被告甲○○涉嫌販賣第一級毒品予綽號「小莉」之女子詹
    翠娥部分：
  1.訊據被告甲○○固不否認曾提供第一級毒品海洛因予詹翠娥
    施用，惟否認曾向詹翠娥收取金錢，或以其負欠詹翠娥之債
    務抵償之，辯稱：「詹翠娥有向我討海洛因沒有錯，我有給
    她，次數我忘記了，但我欠她的錢，我有另外還她，一毛都
    沒有少。我拿海洛因給詹翠娥沒有向她收錢。」等語（見原
    審卷三第28頁）。又證人詹翠娥於94年7月12日警詢中證稱
    ：「警方所查獲之海洛因都是甲○○所提供給我的」、「因
    我曾借錢給甲○○，所以我向他拿毒品海洛因他都沒向我要
    過錢，我與甲○○係朋友關係。我曾於94年5月9日12時22分
    、13時4分、5月19日9時29分與阿梅跟甲○○聯絡，亦曾想
    過要用向甲○○買毒品的錢來扣抵掉他所欠我的錢，後來他
    有把欠我的錢還給我，所以就沒用錢抵扣。」等語（見盧昭
    全、詹翠娥警詢、偵訊筆錄影卷），證人詹翠娥於94年7月
    12日檢察官訊問中證稱：「（問：毒品來源？）一開始是甲
    ○○請我的，後來我上癮後，開始跟一位綽號『阿文』的男
    子購買。」、「（問：有沒有跟甲○○購買毒品？）沒有，
    但他曾經跟我借錢，所以請我毒品。」等語（見盧昭全、詹
    翠娥警詢、偵訊筆錄影卷），證人詹翠娥於原審證稱：「（
    問：後來毒品《按即海洛因》如何來？）後來我跟甲○○討
    。」、「（問：你跟甲○○拿海洛因多少錢？）不曾拿錢給
    他。因為在去年4、5月間，我曾經借他錢，他要買車子，我
    借他10萬元。」、「（問：他有沒有還錢？）有。」、「（
    問：在哪裡還給妳？）台中市○○路親親來來戲院那邊，還
    給我10萬元，沒有算利息，是甲○○自己一個人來還。」等
    語（見原審卷三第160、163頁），依證人詹翠娥前揭證述，
    難認其係以有償之方式向被告甲○○取得海洛因。而被告甲
    ○○對於證人詹翠娥於原審所證述之內容亦供稱：「她確實
    有跟我討摻海洛因的香煙，我跟她借的10萬元，我有還她。
    」等語（見原審卷三第168頁），被告甲○○於本院前審供
    稱：「有請他（按即詹翠娥）吃，但是沒有抵銷債務，我有
    還他錢。」等語（見本院前審卷第127頁），被告甲○○於
    本院供稱：有提供8次海洛因予詹翠娥施用，但是沒有扣抵
    債務等語（見本院卷第76頁背面），核與證人詹翠娥所證述
    之情節相符。
  2.依被告甲○○之供述及證人詹翠娥之證述，本件尚查無證據
    證明詹翠娥係以有償方式向被告甲○○取得海洛因，被告甲
    ○○縱有無償提供海洛因予詹翠娥施用之事實，僅能成立轉
    讓第一級毒品罪，不能成立販賣第一級毒品罪。
  3.按「販賣第一級毒品」與「轉讓第一級毒品」行為，在客觀
    上均係以「一方將第一級毒品轉讓予他方」為其行為之重要
    內涵，二者之差異僅在於轉讓者主觀上有無營利之意圖暨其
    轉讓毒品行為是否基於有償（即對價）之關係而已，故二者
    之「基本」社會事實難謂不同。從而，檢察官追加起訴意旨
    雖指被告甲○○有販賣海洛因予詹翠娥之行為，而認其涉犯
    毒品危害防制條例第4條第1項之販賣第一級毒品罪嫌，原審
    於補充判決審理結果，若認定被告甲○○確有如檢察官追加
    起訴意旨所指之時、地轉讓海洛因予詹翠娥之事實，僅未向
    詹翠娥收取價金（即無償轉讓），而構成同條例第8條第1項
    之轉讓第一級毒品罪，因上述二者之「基本」社會事實相同
    ，自非不得依刑事訴訟法第300條之規定，變更起訴法條，
    改論以轉讓第一級毒品罪（參照最高法院97年度台上字第10
    22號判決）。又被告甲○○涉犯轉讓海洛因予詹翠娥部分犯
    罪事實之國家刑罰權是否存在及應論處之罪刑等具體刑罰權
    內容，既未經確認，即難認為業已判決，乃純屬漏判而應由
    原法院依法補充判決之問題，自非本院得審判之範圍。被告
    甲○○是否另涉犯轉讓第一級毒品罪嫌，原審法院於就追加
    起訴部分補充判決時，宜併予注意。
據上論斷，應依刑事訴訟法第369條第1項前段、第364條、第299
條第1項前段，毒品危害防制條例第4條第1項、第2項、第18條第
1項前段、第19條第1項，刑法第11條前段、第2條第1項前段、第
56條（修正前）、第55條、第47條（修正前）、第59條、第65條
第2項（修正前），判決如主文。
本案經檢察官丙○○到庭執行職務。
中    華    民    國    97    年    6     月    12    日
            刑事第十一庭  審判長法  官  陳  朱  貴
                                法  官  郭  同  奇
                                法  官  胡  文  傑
上列正本證明與原本無異。
如不服本判決應於收受送達後十日內向本院提出上訴書狀，其未
敘述上訴之理由者並得於提起上訴後十日內向本院補提理由書（
均須按他造當事人之人數附繕本）。
                                書記官   蔡  嘉  萍
中    華    民    國    97    年    6    月    13     日
附表一：甲○○連續販賣第一、二級毒品罪應沒收之扣案物品
┌──┬───────────┬─────────┬──────────┐
│編號│品    名  、  數    量│沒收之宣告與依據  │查 獲 日 期（備註） │
├──┼───────────┼─────────┼──────────┤
│１  │第一級毒品海洛因壹包  │依毒品危害防制條例│94年2月5日（於2067－│
│    │                      │第18條第1項前段， │LA車上駕駛座處查獲）│
│    │                      │沒收銷燬之。      │                    │
├──┼───────────┼─────────┼──────────┤
│２  │塊狀海洛因與粉狀海洛因│同上              │94年2月5日（於乙○○│
│    │各肆包（鑑定過程經編為│                  │左腳襪內之紅色絨布袋│
│    │H+者，連同前揭編號１部│                  │內查獲）            │
│    │分，合計淨重11.22公克 │                  │                    │
│    │，空包裝重4.07公克）  │                  │                    │
├──┼───────────┼─────────┼──────────┤
│３  │第一級毒品海洛因貳包（│同上              │94年6月10日         │
│    │鑑定過程經編為 19.82及│                  │                    │
│    │1.13公克者；合計淨重19│                  │                    │
│    │.90 公克，空包裝總重1.│                  │                    │
│    │08公克）              │                  │                    │
├──┼───────────┼─────────┼──────────┤
│４  │第二級毒品甲基安非他命│同上              │94年2月5日（於乙○○│
│    │肆包（合計毛重49.6公克│                  │左腳襪內之紅色絨布袋│
│    │）                    │                  │內查獲）            │
├──┼───────────┼─────────┼──────────┤
│５  │第二級毒品甲基安非他命│同上              │94年3月25日（於陳阿 │
│    │伍包（合計毛重179.7公 │                  │梅所提皮包內查獲）  │
│    │克）                  │                  │                    │
├──┼───────────┼─────────┼──────────┤
│６  │第二級毒品甲基安非他命│同上              │94年6月10日         │
│    │陸包（合計毛重 10.28公│                  │                    │
│    │克）                  │                  │                    │
├──┼───────────┼─────────┼──────────┤
│７  │含0000000000門號晶片卡│依毒品危害防制條例│94年6月10日         │
│    │之手機壹支            │第19條第1項沒收（ │                    │
│    │                      │被告所有供犯罪所用│                    │
│    │                      │之物）            │                    │
└──┴───────────┴─────────┴──────────┘
附表二：
┌──┬───────────┬──────────┐
│編號│品    名  、  數    量│查 獲 日 期（備註） │
├──┼───────────┼──────────┤
│１  │摻有第一級毒品海洛因之│94年2月5日（於2067－│
│    │香菸肆支              │LA車上查獲）        │
├──┼───────────┼──────────┤
│２  │摻有第一級毒品海洛因之│94年3月25日（於陳阿 │
│    │香菸參支              │梅所提皮包內查獲）  │
├──┼───────────┼──────────┤
│３  │摻有第一級毒品之海洛因│94年6月10日         │
│    │香菸壹支              │                    │
└──┴───────────┴──────────┘
附錄本案論罪科刑法條：
毒品危害防制條例第4條第1項、第2項：
  製造、運輸、販賣第一級毒品者，處死刑或無期徒刑；處無期
  徒刑者，得併科新臺幣1千萬元以下罰金。
  製造、運輸、販賣第二級毒品者，處無期徒刑或7年以上有期
  徒刑，得併科新臺幣7百萬元以下罰金。


司法院資訊處製作；財團法人民間司法改革基金會備份。
